【裁判字號】    90,上,39
【裁判日期】    900626
【裁判案由】    侵權行為損害賠償
【裁判全文】
台灣高等法院臺中分院民事判決  九十年度上字第三九號
      上  訴  人  丙○○
      上  訴  人  戊○○
      上  訴  人  甲○○
      被上訴人    丁○○
      訴訟代理人  陳寬賜
      被上訴人    長億舞台照明有限公司
      法定代理人  徐邱麗寶
      被上訴人    乙○○
      複代理人    林瑛琇
右當事人間請求侵權行為損害賠償事件，上訴人對於中華民國八十九年十月九日臺灣
彰化地方法院八十七年度訴字第六七六號第一審判決提起上訴，本院判決如左：
    主    文
上訴駁回。
第二審訴訟費用由上訴人負擔。
    事    實
甲、上訴人方面：
一、聲明：求為判決：(一)原判決廢棄。(二)被上訴人應連帶給付上訴人新台幣（下同）
    壹佰伍拾萬元，及自原起訴狀繕本送達翌日起至清償日止按年息百分之五計算
    之利息。(三)被上訴人乙○○、長億舞台照明有限公司（下簡稱長億公司）不得繼
    續製造、販賣侵害上訴人所享有中華民國專利證書新型第一一七七七七號、專利
    證書新式樣第０六三一九六號（中華民國專利公報公告編號三一三四二六號、申
    請案號00000000）新式樣、及專利證書新型第一四四０一四號（中華民
    國專利公報公告編號三二七三七七號、申請案號00000000）新型等專利
    權之舞台車。(四)第一﹑二審訴訟費用均由被上訴人負擔。(五)第二項聲明，上訴人
    願供擔保請准宣告假執行。
二、陳述：除引用原審判決所陳部分外，補稱：
  (一)原審判決認為被上訴人所製之待鑑定物並非侵害上訴人所有專利權，無非以國立
    中正大學之鑑定報告（下稱中正大學鑑定報告）及與被上訴人製造系爭舞台車應
    係依照其所有之專利而製造，並非抄襲原告上開專利，以為本案論斷之心證理由
    ，而為上訴人不利益之判決，惟查：
    1、中正大學鑑定報告就關於第00000000號「活動舞台車」新式樣專利之鑑定，
       有明顯程序欠缺嚴謹之瑕疵，不得作為本案論斷之依據，理由如下：
      (1)依判決書第十八頁第十行以下「系爭物舞台車（即被上訴人製造之舞台車）
        其於平台上兩側設有飾板以波浪型展開，一階梯板傾斜樞接於平台之正前方
        ，此等造型皆為其形狀特徵、目光之焦點所在，並未詳載於原告專利案之申
        請範圍中」，此為中正大學就系爭物之鑑定基準。惟查，被上訴人系爭物之
        「一階梯板傾斜樞接於平台之正前方」實非舞台之正常搭設模式，按舞台之
        「階梯」均會置於舞台「後方」而非舞台「正前方」，因晚會時間約二至三
        小時，演出者之演出次序不同，故其到場或離去之時間亦有所不同，如舞台
        上如已有演出者正在演出，而台下恰有較晚到循舞台正前方之階梯上舞台，
        則演出者之演出勢必因其上台而受影響，故階梯並不會置於舞台「正前方」
        ，而係置於舞台「後方」俾利演出者上台或離去。被上訴人以系爭物之「一
        階梯板傾斜樞接於平台之正前方」之非常態之舞台展開式供中正大學作為鑑
        定基準，顯係欲規避上訴人之專利範圍，以此作為鑑定基準，顯欠公允。
      (2)上訴人於民國八十六年立法委員選舉期間，曾就由被上訴人改裝與系爭物相
        同之舞台車（車號：UE-523）拍攝其舞台展開式，按其展開之方式除無「波
        浪型飾板」外，亦「無階梯呈傾斜」而係以「平面板平行」樞接於平台正前
        方，以為舞台之沿伸，而此一呈現方式正是為其形狀特徵、目光之焦點所在
        （證物一），此一展開式乃係系爭物之正常展開式之造型，而如此造型即與
        原告之專利案所載之專利範圍相同，被上訴人為混淆鑑定機構之鑑定，僅展
        現系爭物得呈現與專利範圍不同之造型交付鑑定（如將階梯置於舞台正前方
        ），而中正大學不察，亦未就系爭物得以呈現之其他造型併同鑑定，其鑑定
        程序及嚴謹性顯已有瑕疵，故中正大學之鑑定結果，實不足採信。
      (3)按系爭物之「波浪型飾板」係活動式，可裝置或拆卸；而「階梯板」亦可「
        不為階梯」且不呈「傾斜狀」，而以「平面板」之「水平狀」樞接於平台之
        正前方，以成為「舞台之沿伸」，而此一展開形態亦屬系爭物之正常造型，
        換言之，中正大學之鑑定容有瑕疵，原審未遑注意仍以該鑑定報告為判決基
        礎，顯欠允當。
      (4)另上訴人雖於八十八年九月二十日收受原審通知，並於同年十月四日具狀同
        意由國立中正大學鑑定，惟查中正大學之鑑定程序既已有重大瑕疵而欠缺嚴
        謹性，則其鑑定結論之公正性即有可議，上訴人自無從接受。
    ２、依判決書第二十頁第七行以下：「（四）、揆諸前揭說明，被告長億公司所
        製造之系爭舞台車應係依照其所有之專利而製造，並非抄襲原告上開專利，
        原告主張被告等有侵害其所有之上開專利即無可採。」原審判決之心證理由
        容有違誤，理由如下：
      (1)查被上訴人固擁有多項專利，但擁有專利權並非即等同於專利權之實施，被
        上訴人雖辯稱系爭物係依其專利權所製造，但原審未經鑑定且無證據即輕率
        認定「長億公司（即被上訴人）所製造之系爭舞台車『應係』依照其所有之
        專利而製造」，而判決中認定之理由又闕而未載，僅屬臆測推斷，原審判決
        顯欠允當。
      (2)次查、系爭舞台車係被上訴人於「八十六年十一月十五日」所製造，而其專
        利權其中一項係於「八十七年八月一日」始向訴外人張安龍買受，另二項則
        分別於八十七年七月一日及同年九月十一日始獲主管機關公告；按被上訴人
        之其中一項專利既係向訴外人購買，而該購買日又「晚」於系爭舞台車之製
        造日，則被上訴人製造系爭舞台車時其結構、特徵豈會係實施被上訴人所購
        買之專利。故被上訴人辯稱係依照其專利權製造系爭舞台車容有不實，原審
        單憑臆測而未予查明事實，實有違誤。
  (三)又查本案亦有「中國生產力中心」（以下稱生產力中心）之鑑定報告，原審未予
    採信之理由無非係「僅將系爭舞台車展開，惟並未將之拆卸加以鑑定」，而認定
    該鑑定程序及嚴謹性即有瑕疵（參判決書第十五頁第五行以下），惟查：
    １、專利法第九十七條規定：「稱新型者，謂對物品之形狀、構造或裝置之創作
        或改良」，按新型專利之鑑定主要係鑑定其「形狀、構造或裝置」之異同，
        而鑑定時是否需要拆卸，端視待鑑定物之性質而定，查被告製造之舞台車係
        侵害原告新型第0000000號「後掀斜空式舞台車結構」及新型第117777號「
        可旋轉、升降之舞台結構」，按被告製造之舞台車如從其外觀之展開式即可
        明顯呈現「形狀、構造或裝置」，則鑑定機構當可與專利範圍進行鑑定比對
        ，何需多此一舉而進行拆卸？按「生產力中心」既係行政院與司法院協調指
        定之鑑定機構，自有其鑑定之專業性，待鑑定物之拆卸與否端賴其專業之判
        斷，原審籠統草率單以生產力中心「未將之拆卸加以鑑定」而認定鑑定程序
        及嚴謹性有瑕疵，顯有未洽。
    ２、再查，依專利法第一百零六條：「稱新式樣者，謂對物品形狀、花紋、色彩
        或其結合之創作」，按被告製造之舞台車係侵害原告第00000000號「活動舞
        台車」新式樣專利，則鑑定機構當係鑑定其「形狀、花紋、色彩」與專利範
        圍是否相同，而鑑定「形狀、花紋、色彩」又何需拆卸被告製造之舞台車？
        退一步言之，鑑定機構縱然是進行拆卸，亦是對其「形狀、花紋、色彩」進
        行鑑定，故拆卸後進行鑑定非但不能增加其嚴謹性，反而有破壞其整體性而
        影響鑑定之虞．是原審以未拆卸指摘生產力中心鑑定報告鑑定程序及嚴謹性
        有瑕疵，即有偏頗失當。
  (四)上訴人在前呈之狀中一再陳明，從專利法第八十條第一項之規定，可以推知所謂
    實施自己之專利即不會侵害他人專利之命題，顯然謬誤，而且事實上被上訴人亦
    係在上訴人排除侵害之存證信函後，才向張安龍購買專利或才申請專利，是以原
    審以此為判決之理由，容有誤解，被上訴人狀中或亦認同被上訴人之專利權與本
    案無關，既屬無關，則  鈞院就系爭之舞台車有否侵害上訴人之三件專利權而為
    調查論斷即可，應無庸再就被上訴人之專利而為調查。
  (五)上訴人63196號「活動舞台車」新式樣專利權創作特點－在於舞台車後掀斜空式
    之伸展，具有美感：
    １、上訴人在專利說明書中第二頁已明白說明本專利之創作特點：「從前視及立
        圖角度看，出本創作之頂板、第一板、燈光架係形成後掀斜空式，配置支桿
        的斜向前，使整體角度伸展婀娜多姿，精妙美態，構築深度立體視野的超然
        空間美。」此在配合專利圖示，尤其在專利圖示第一圖，更可顯見本件專利
        之創作點：在於舞台車後掀斜空式之伸展，具有美感，而舞台車車面係留白
        ，並不強調。是以比對待鑑定物是否與專利權相同，自應以創作說明之特點
        為判斷重點。
    ２、原審曾先後請中國生產力中心及中正大學到場鑑定，中國生產力中心（鑑定
        報告第十一頁起）經比對專利圖示與待鑑定物之「前視」、「後視」、「俯
        視」、「仰視」、「左視」、「右視」之六面視圖及整體視覺形態後（專利
        報告第四、五頁），因而認定待鑑定物與上訴人上揭專利之申請專利範圍相
        近似，但中正大學之鑑卻不以六面視圖，一個面一個去分析比對，反而僅謂
        待鑑定物正面因有所謂「波浪飾板及一階梯傾斜樞接於平台」係目光之焦點
        所在，即謂兩者並不近似。中正大學在鑑定其報告有謂「鑑定準則，首要係
        明確新式樣專利之申請範圍」然試問上訴人專利說明上明確載明創作重點係
        在於舞台車後掀斜空式之伸展，具有美感，此乃新式樣專利之專利範圍，中
        正大學漠視上訴人新式樣專利之專利範圍，反而去比對上訴人認為不強調或
        認為係習知之部分（即舞台車之舞台面），正如鑑定基準第五十九頁所言「
        創作說明所載之創作特點係專利權人主張之造形特徵，鑑定比對時，務必列
        入考量。若創作說明載明非其創作之習知部分，縱使習知部分與系爭物完全
        相同，而創作特點並不近似，亦不可判定為相同或近似。」中正大學在其鑑
        定報告亦有引述該段基準，然而中正大學卻反其道而為鑑定，中正大學不去
        鑑定上訴人申請新式樣主張之特徵部分（舞台車後掀斜空式之伸展，具有美
        感）兩者是否相同，反而去鑑定上訴人申請新式樣專利所不訴求之部分，中
        正大學之鑑定報告即屬錯誤。在經濟部智慧財產局印製之專利侵害鑑定基準
        （下簡稱專利侵害鑑定基準）第六十七頁所舉出一例，即可反駁中正大學上
        開鑑定之謬誤：「創作說明記載創作特點為鐘擺之形狀，對於鐘面記載為習
        知形狀或未予強調。鑑定比對時，若判斷鐘面為習知形狀，縱使鐘面形狀與
        系爭物完全相同，而鐘擺不近似時，系爭與專利範圍不特牴觸。反之，二者
        之鐘擺相同或近似，系爭物鐘面僅為習知物之變化，系爭物應牴觸專利範圍
        。」。
    ３、上訴人上訴狀證一提出之照片，其目的即係為說明中國生產力中心係以舞台
        車通常使用之狀態為鑑定，又以該狀態為六面視圖之分析比對，鑑定結論實
        乃正確，自屬可採。提出上證一照片之目的，並非在強調上證一之車輛係屬
        何人製造，被上訴人具狀在質疑其車號云云，即有誤解上訴人提出上證一之
        目的，更何況上證一之車輛確實係被上訴人長億公司所製造，該車車號為
        UE-523，車主為吳周皇，若有必要  鈞院亦可傳訊之。
    ４、中正大學之鑑定報告所謂之「波浪飾板及一階梯傾斜樞接於平台」，均屬上
        訴人申請新式樣專利時所不強調之部分，被上訴人要在該部分為增減上之設
        計，並無妨其侵害專利，蓋上訴人63196號「活動舞台車」新式樣專利權創
        作特點，在於舞台車後掀斜空式之伸展，具有美感，此部分既屬相同，則被
        上訴人自屬侵害上訴人之新式樣專利。中正大學就上訴人申請新式樣專利時
        所不強調之部分為比對分析，實乃謬誤，亦不具實益。更何況依附件二之第
        一張照片所示，所謂「階梯傾斜樞接於平台」部分，其實係屬舞台之前沿，
        在附件二之第二張照片所示，舞台前沿之下設有固定柱，用以支撐舞台，因
        而依被上訴人製造之本意，即係用為舞台之前沿，亦與中國生產力中心所鑑
        定之狀態係符合屬同一。
  (六)中國生產力中心就新型部分之鑑定，亦均依鑑定流程，一一述明理由分析比對，
    立論嚴謹正確，鑑定報告中並且有待鑑定物之照片，原審卻僅以未拆解為詞，即
    認為不可採，實有違誤：
    １、上訴人新型第117777新型「可旋轉、升降之舞台車結構  (三)」與被上訴人
        舞台車之比較：依專利主管機關所核頒之專利鑑定流程，首應明確申請專利
        之範圍，解析申請專利範圍之構成，次就待鑑定物樣品解析其構成，而後先
        予適用「全要件原則」，再適用「均等論」，若有「禁反言」時，則再適用
        禁反言（此在中國生產力中心之鑑定報告第十頁已有檢附。）中國生產力中
        心為鑑定時，確實遵照上揭鑑定流程一一比對分析，在全要件部分，雖認為
        不相同，然在進入「均等論」之分析比較時，中國生產力中心在鑑定報告第
        六頁、第七頁，則已經說明理由為何會認為待鑑定物所利用之方式、功能、
        結果實質與專利相同，因而認定兩者之均等論成立，視為實質相同。
    ２、上訴人新型第144014新型  (公告號第00000000號)「後掀斜空式之舞台車結
        構」與被上訴人舞台車之比較：中國生產力中心在鑑定報告第六頁、第七頁
        已就全要件原則及均等論一一予以分析比對，亦述明理由為何會認為待鑑定
        物所利用之方式、功能、結果實質與專利相同，因而認定兩者之均等論成立
        ，視為實質相同。
    ３、原審判決徒以中國產力中心未拆解，即率而認定中國生產力中心之鑑定報告
        不可採，事實上中國生產力中心在報告中不僅附有理由述明為何認定實質相
        同，而且報告中亦附有待鑑定物之結構照片，顯然原審不採中國生力中心之
        鑑定意見即有違誤，不能服人。而被上訴人具狀質疑中國生產力中心未敘明
        理由即認定實質相同，亦屬無由。
  (七)專利異議舉發與專利鑑定並非等同之概念：
    １、上訴人新式樣專利說明上明確載明創作重點係在於舞台車後掀斜空式之伸展
        ，具有美感，此乃上訴人新式樣專利之專利範圍，而被上訴人所申請之新式
        樣專利係在強調舞台車之舞台面部分，上訴人以舞台車後掀斜空式之伸展之
        專利範圍去異議被上訴人舞台車之舞台面部分，異議會不成立，實乃當然，
        因為波浪飾板及一階梯傾斜樞接於平台」，均屬上訴人申請新式樣專利時所
        不強調之部分，因而被上訴人九十年二月二日所提出之答辯狀附件五所附之
        審定書，專利機關主管准其專利並不衝突。被上訴人固有實施其所准之專利
        部分，但是被上訴人舞台車後掀斜空式之伸展部分，已經係使用到上訴人新
        式樣專利之範圍，自屬侵害。正如同在自己土地範圍內去建屋，當然可以，
        但是其所建房屋業已使用到他人之土地範圍，自屬無權占有。
    ２、又查依被上訴人九十年二月二日提出之答辯狀附件六之審定書，第三頁末段
        倒數第二行起，「又引證一之台面板與壓缸間並無任何平衡結構」，就因被
        上訴人之專利多了「平衡結構」，因而以上訴人之專利去異議被上訴人之專
        利所以不成立，亦屬當然，正如同：發明了汽車，而且汽車上多加了喇叭，
        仍然會准專利一樣，又如：某人之專利構件係A+B+C所組成，另有人申請
        A+B+C+D之專利，今以A+B+C去異議A+B+C+D之專利一定不會成立，但是在汽
        車上多加了喇叭，就不侵害嗎？實施A+B+C+D就不侵害A+B+C之專利嗎？
    ３、又查依被上訴人九十年二月二日提出之答辯狀附件四之審定書，並無任何與
        上訴人專利比對之資料。
    ４、據上所陳，專利異議舉發與專利鑑定並非等同之概念，不能僅憑異議不成
      立之資料即遽然謂不侵害，以新式樣專利部分為例，很明顯地被上訴人舞台
      車後掀斜空式之伸展部分，已經係使用到上訴人新式樣專利之範圍，自屬侵
      害。
  (八)原判決僅依系爭舞台車於鑑定時「有無拆解」，即予否定中國生產力中心之鑑定
    結果未具嚴謹性（參見原判決第十五頁第五行以下）；且又僅憑同一事由，就予
    採信中正大學之鑑定報告是準確的（參見原判決第二十頁第五行以下），其取捨
    標準，實屬荒謬，更有違論理法則：
  １、系爭三項專利權 (新型二件、新式樣一件︶之主要特徵乃在物品外觀之形態，
      與「有無拆卸」應沒有關連（理由詳九十年二月二日上訴理由狀）。而原審就
      該居勝、敗訴關鍵，且是兩造最大爭執點所在之二份鑑定報告，竟未能審慎的
      去查明其實質內涵是否充實、嚴謹、而有理由，以明辨何者才是值得採信的。
      即其在原判決中並未針對系爭二份鑑定報告之「內容」，舉出其值得採信與不
      值得採信之「具體理由」何在，而僅憑「沒有拆卸」為由，就將中國生產力中
      心之三份各長達近二十頁之鑑定報告，全盤否定；且以同一事由（有拆卸），
      就不論中正大學之三份鑑定報告內容是否翔實、正確，一律認定其具有準確度
      ，如此輕率草斷，確屬荒謬。
  ２、除外，尚有更矛盾的是，就另一份由被上訴人所私下自行委託「中國機械工程
      協會」完成之鑑定報告，同樣係屬「沒有拆卸」、「僅有拍照存證」，法院卻
      僅因其有鑑定人到場說明：「伊是本於公正之立場而為鑑定，及本於中央標準
      局所定之十項原則鑑定系爭舞台車。其判斷外觀不同，是因有一些樓梯隔板與
      原告之專利不同。其鑑定時雖無拆卸舞台車，但有到生產工廠查看並照相」等
      語，就又改為相信該份本不具公信力之報告，是具有「公正性無庸置疑」的
     （參見原判決第十七頁第七行以下）。蓋如果僅憑鑑定人到場說明，即可獲得採
      信，則何以上訴人亦多次聲請傳訊中國生產力中心之鑑定人到場說明，卻均未能
      獲准？法院如此偏頗，如何能令人折服？
    （以下為九十年四月六日準備程序終結後提出書狀）
  (九)原審憑空認定「系爭舞台車，應係被上訴人依照其所有之專利而製造」（參見原
    判決第二十頁第七行以下），顯然有違法院認定事實應依證據之法則：即
    １、從原判決理由三之(四)所為說明，當可看出原審認定系爭舞台車沒有抄襲上訴
        人專利的理由之一，就是「系爭舞台車應係被上訴人依照其所有之專利而製
        造」。有關該認定，上訴人雖曾多次否認，且再三強調：「被上訴人於八十
        六年十一月十五日製造系爭舞台車時，根本尚未取得任何專利權。即伊是自
        八十七年一月七日接獲上訴人之存證信函後，才相繼於八十七年七月一日、
        八月一日、及同年九月十一日，向案外人張安龍買受或自行申請獲得暫准專
        利的，既然其取得專利之時間，均在系爭舞台車製造之後，則如何能謂該舞
        台車是依照其所有之專利而製造？」，惟原審竟均不查，在「沒有任何具體
        證據可證明」情形下，就採信被上訴人所為「伊是信賴中央標準局審定之結
        果，依照自己所有之專利權而製造；且伊之專利權有先於上訴人提出申請者
        ，自應優先受專利法保護云云」之不實主張，與法確有未合。蓋如果製造系
        爭舞台車時，被上訴人就有專利，且其專利比別人優越的話，則其何必於事
        後再花費鉅資向他人購買第一二四六○二號專利呢？其道理應屬顯然而明白
        。
    ２、其次，系爭舞台車到底有無抄襲上訴人之專利內容，是應以該舞台車和上訴
        人之專利內容相比對，始能確定，絕非以該舞台車有無按照被上訴人之專利
        而製造，就能推論的。何況，縱然該舞台車有依照被上訴人所有之專利而製
        造，則還是會有侵害上訴人專利之可能的（理由詳九十年二月十五日準備書
        狀）。因此，原審以「系爭舞台車應係被上訴人依照其所有之專利而製造」
        為由，即作出「系爭舞台車應沒有抄襲上訴人專利權」之結論，不但與事實
        不符，更屬錯誤之推論。
    ３、中正大學就第一一七七七七號、及第一四四○一四號兩件新型專利之鑑定報
        告，於有關「均等論」之鑑定程序上，因未循既定之基準而作認定分析，有
        明顯之疏漏和錯誤，應不得作為本案之論斷依據。茲說明理由如下：
      (1)專利侵害鑑定之基準說明：
        按依智慧財產局所制定之「專利侵害鑑定基準」一書所示鑑定流程，除應依
        全要件原則比對待鑑定物與專利權之專利範圍是否符合外，就其不符合部分
        ，仍須作「均等論」之分析。而有關「均等論」之分析，其有一既定之定則
        ，即均等論定則I：倘若要件Ａ與要件Ｂ兩者以實質同一方式，具有實質同
        一之機能，而且產生實質同一結果的話，則兩者彼此為均等物。而關於「方
        式」之分析，則又導出均等論定則II：即要件Ａ與要件Ｂ之代替性，若為該
        行業者所熟悉者，則兩者仍為均等物（參照附件二，黃文儀著：申請專利範
        圍的解釋與專利侵害判斷）。換言之，「均等論」之分析方法，可循「方式
        」、「機能」、「結果」三面向而作認定，且其具有一最基本之觀察-替代
        性（置換性）與否。即待鑑定物與專利案縱然沒有符合全要件原則，如就其
        不符合部分再分析，仍符合置換性且是該行業者所熟悉者，則二者仍屬均等
        物是。
      (2)從以下就系爭兩份鑑定報告在「均等論」分析部分作差異比對，庶知其優劣
        所在，且亦徵原審判棄生產力中心鑑定意見，實未具有實質理由：
        有關第一一七七七七號「可旋轉、升降之舞台結構」專利案之侵害鑑定部
          分：依全要件原則之檢視，該二份鑑定報告俱有之不同處乃在「旋轉部」
          之部分，爰就該部分，再比對其於均等論上之分析如下：
          (甲)生產力中心之鑑定：（詳該報告書第七頁第十二行以下）
            方式：相同。即專利案係以「利用於壓缸軸近螺紋端之軸承上套設有連
                  套齒輪，並使其與旋轉主輪相鄰齒合」之方式設計；而待鑑定物
                  係以「利用在旋轉骨架下端固結一傳動鏈輪」之方式設計，兩者
                  雖有不同，惟該不同因僅係一種置換之手法（上下位置之置換、
                  及齒輪傳動與鏈輪傳動之置換），且為「一般設計者所皆能熟知
                  」，故依均等論定則II之鑑定基準，仍應認為兩者實質相同。
            功能：相同。即專利案之連套齒輪具有「與旋轉主輪齒合，進而帶動旋
                  轉骨架轉動」之功能；而待鑑定物之傳動鏈輪具有「靠鏈條與主
                  動鏈輪連動，進而亦帶動旋轉骨架轉動」之功能。
            結果：相同。即二者均可「因旋轉馬達之轉動而帶動齒輪（鏈輪），達
                  到使旋轉骨架轉動，形成舞台旋轉效果」之目的。
          (乙)中正大學之鑑定：（詳該報告書第六頁3.2.1技術手段以下）
            技術手段：不同。即專利案之「旋轉部設在壓缸軸近螺紋端處，以在軸
                      承外套設有連套齒輪，使其與旋轉主輪相鄰齒合」；而待鑑
                      定物之「旋轉裝置係在馬達上固結一鏈輪，鏈輪與傳動輪間
                      藉由鏈條連結傳動，鏈條設有一惰輪，惰輪旁則附有張力調
                      節裝置以調節鏈條之張力。旋轉上座內部上下方各有四對稱
                      制輪組，每組由兩個滑輪組組成，滑輪成90度角作用於不同
                      平面上」。
            具備功能：不同。即待鑑定物「可於升降裝置旋轉作動時，使馬達至多
                      上升至高度之一半，增加台面板的穩定性」；但專利案元件
                      之功能如何，則漏未說明。
            達成效果：相同。即二者均可「因馬達之轉動而帶動齒（鏈）輪，達到
                      驅動旋轉骨架及台面板旋轉」之目的。
      小結：上開二份鑑定，均認為專利案與待鑑定物間，其旋轉部之目的均在於使
            「旋轉骨架轉動」，但中正大學之鑑定以待鑑定物除了旋轉骨架轉動功
            能外，尚具有穩定之功能，故認為其功能、方式俱與專利案不相符。惟
            就方式而言，中正大學之鑑定報告卻僅止於強調專利案所無之使用方式
            ，並沒有進一步去分析二者間是否屬於「可置換之關係」；其次，就功
            能而言，待鑑定物雖較具有穩定性，但其應係屬「利用專利案再改良」
            之結果，依法自應仍屬有侵害上訴人之專利。況且，待鑑定物之鏈輪、
            鏈條等等傳動元件，其功能與專利案之齒輪傳動功能可謂完全相同，且
            係為專業設計者皆能熟知之置換方式，依均等論定則II，其自當為均等
            ，而中正大學就此等部分竟均略而不提，亦未作置換分析，自有失嚴謹
            之處。
        綜上所述，中正大學所為鑑定，並未同生產力中心一般，有針對專利案元件
        固有之方式、功能、目的與待鑑定物「詳加比對」，即其僅著重於說明與專
        利案無相涉之其他設計，且均以待鑑定物有所改良為由，就認定其與專利案
        不相符；惟該改良是否有利用他人之專利為基礎之情形？此乃鑑定之重點關
        鍵所在，中正大學之鑑定即疏未考量。另就方式部分，是否有可置換之關係
        存在？其更通篇俱未作分析，顯見其對於「均等論定則II」之鑑定基準，並
        未加注意。尤其，其所引用均等論之分析要件為「技術手段」、「具備功能
        」、「達成效果」三項，與智慧財產局對均等論所頒定成立要件為置換可能
        性、置換容易性（詳該局所印製專利侵害鑑定基準一書第頁），更屬不符
        ，由此當可證明其鑑定之流程與依據均屬自創，顯然欠缺嚴謹性與公信力。
        有關第一四四○一四號「後掀斜空式之舞台結構」專利案侵害鑑定部分：
          依全要件原則之檢視，該二份鑑定報告俱有之不同處乃在「舞台基部」、
          及「燈光架」部分，爰就該二部分，再比對其於均等論上之分析如下：
          Ａ、舞台基部（即前板）部分：
            (甲)生產力中心之鑑定：（詳該報告書第七頁倒數第六行以下）
            方式：相同。即專利案係以「利用一固定架連接一升降壓缸」之方式設
                  計；而待鑑定物係以「利用一揚程較高之升降壓缸，替代本專利
                  案固定架與升降壓缸之高度」之方式設計，兩者均屬利用壓缸之
                  方式來達成目的，雖然待鑑定物所利用之揚程有較高之情形，惟
                  因其係屬於一種簡易之置換，故仍應認為二者實質相同。
            功能：相同。即二者均可達成「升降」之功能。結  果：相同。即二者
                  均可達到升降「第一升降架」之目的。
            (乙)中正大學之鑑定：（詳該報告書第五頁倒數第四行以下）
              技術手段：不同。即專利案是「在異於車頭之方向樞設有前板，展開
                        側板與前板在底部均設有腳柱以便支撐於地面」；而待鑑
                        定物是「在異於車頭之方向設有一階梯板，可受油壓缸推
                        動，設計成為上下舞台之走道，傾斜樞接於舞台底板之正
                        前方，亦可成為車廂之後壁」。
              具備功能：不同。即待鑑定物「有一階梯板設計成為上下舞台之走道
                        ，傾斜樞接於舞台底板之正前方，亦可成為車後箱之後壁
                        （按此項說明之內容，竟然和上開技術手段完全相同）」
                      ：但鑑定物元件之功能如何，本報告則全漏未說明。
              達成效果：相同。即二者均為「一種後掀斜空式舞台車結構，運用後
                        方車體展開成舞台空間加上後方延伸頂板設計為燈光總成
                        ，再加以利用車輛之機動性，可造成活動式舞台車」之效
                        果。
          小結：由上述比對，生產力中心之鑑定重點乃在於以「壓缸」之方式，達
                成「升降」之功能與結果，而中正大學之鑑定，固亦論及待鑑定物
                有「油壓缸推動」之設計，然卻僅止於說明階梯板之設計功能，對
                於待鑑定物本身之油「壓缸」，是否亦在產生「升降」功能而屬均
                等之部分，反而並未著墨。亦即中正大學對於待鑑定物有無利用升
                降壓缸或其他方式，達成升降效果與功能，其均略而不談，反而僅
                著重在說明與專利案無所關涉之其他設計（階梯板）上，因此造成
                兩份報告似無交集之處。
      綜上所述，就舞台基部部分，本件專利案之特徵乃在因底部設有「腳柱支撐」
      ，可使前板形成「一平板」狀，而中正大學徒以待鑑定物有一階梯板傾斜樞接
      於舞台正前方，可設計成上下舞台之走道及車後箱之後壁，即認定其與專利案
      非屬均等。惟查，該階梯板之底部亦有「腳柱支撐」之設計，當該階梯板提升
      至水平時，亦是形成「一平板」狀，因此待鑑定物顯然是屬於利用專利案現有
      之「前板及支撐腳柱」基礎，新增階梯板之功能而已，因而依被上訴人製造之
      本意，即係作為舞台之前沿，故中國生產力中心鑑定二者態係符合屬同一。然
      中正大學就上開重要關鍵所，竟漏未分析，且於鑑定當時，疏未注意上開階梯
      板亦有「以腳柱支撐」之設計，同可形成「一平板」狀之功能（按鑑定當日被
      告為影響鑑定人之判斷，乃故意將該階梯板擺成傾斜，樞接於舞台正前方，而
      不將其以腳柱支撐使形成一平板狀，雖然上訴人曾當場表示異議，卻仍不為鑑
      定人所接受），致始形成錯誤之判斷。易言之，中正大學徒憑待鑑定物有階梯
      板之設計是專利案所未具有的，就草率認定兩者不相同，該種鑑定之方式，顯
      然已與專利侵害鑑定之基準不相符合，儼然是像在審查「待鑑定物是否符合聲
      請專利之要件」，自屬有明顯之錯誤，應不得採為本案之論斷依據。
          Ｂ、燈光架部分：
            (甲)生產力中心之鑑定：（詳該報告書第八頁第二行以下）
              方式：相同。即專利案係以「利用燈光架之兩側樞設可調整角度之燈
                    桿」方式設計，而待鑑定物係以「利用燈光架之前側架桿，吊
                    掛具角度調整之燈體」方式設計，兩者雖有差異，但因係屬一
                    種簡易之置換方式，故仍應認為二者實質相同。
              功能：相同。即二者之燈光架均具有角度調整之功能。
              結果：相同。即二者均可達到呈現不同角度之目的。
            (乙)中正大學之鑑定：（詳該報告書第六頁第四行以下）
              技術手段：不同。即專利案是「第二升架底面樞接一壓缸，使推伸壓
                        缸之缸軸，得與燈光架樞接，以推伸燈光架」；而待鑑定
                        物是「第二升架底面設有可供懸吊燈具之固定元件，並有
                        一Ｈ型管狀伸縮架可自升架板延伸，以推伸燈光架」。
              具備功能：不同。即因原專利案所指之燈光架是其「兩側可延伸之輔
                        助伸縮架及其樞設可以調整角度之燈桿」；而待鑑定物所
                        指之燈光架是「第二升架底面」，因而認為兩者之功能不
                        同。
              達成效果：本報告欠缺說明。
        小結：由上述比對可知，中正大學之鑑定報告只是指出其結構之差異性，並
              未依照均等論之定則III去分析比對且觀察有無置換性。即其仍還是
              僅止於在「全要件」上作說明而已。尤其，就達成效果（均可呈現不
              同角度之目的）部分，其竟遺漏未作分析，且就具備功能部分，竟僅
              說明待鑑定物與專利案所指之「燈光架」有何不同，就認為兩者不相
              同（即究竟待鑑定物與專利案之功能各如何，均漏未為任何說明），
              所以其鑑定結果，是否仍值得採信，應已十分明顯矣。其實，待鑑定
              物有可供懸吊燈具之固定元件，其係在強調有「固定的功能」，而專
              利案則亦有使燈桿據鎖結之固定功能」，顯然兩者是同出於一轍，不
              知中正大學之結論為何還會認為不同？可見其專業之不足。
        綜上所述，即得徵知中正大學之鑑定不僅多所疏漏，其於邏輯說明上尚有語
                  焉不詳之處，顯然有明顯瑕疵存在。
    ４、中正大學就第○六三一九六號新式樣專利，並未針對專利範圍而為鑑定，有
        明顯欠缺嚴謹性之瑕疵，應亦不得作為本案之論斷依據。茲再比對說明如次
        ：
      (1)生產力中心之鑑定：（詳該報告書第三頁第六行以下）
        係經比對專利案於專利公報上之圖示，與待鑑定物之「前視」、「後視」、
        「俯視」、「仰視」、「左視」、「右視」之六面視圖及「整體視覺形態」
        後，通盤且全面性的予以分析，方得出鑑定結論。
      (2)中正大學之鑑定：（詳該報告書第三頁第十行以下）
        卻僅粗糙地以正視作分析，沒有依照專利範圍（即專利圖示的六面圖）一一
        比對，且僅因平台上兩側設有飾板以波浪型展開，及有一階梯板傾斜樞接於
        平台之正前方，就認定待鑑定物與專利案不同（按該特徵其實於前開第00
        00000號新型專利之鑑定中即已提及，此處再予提出，顯屬重複，由此
        當可證實該鑑定人審查新式樣與新型之專利侵害基準，根本沒有區別）。
    小結：系爭專利案之特徵，乃在於強調其無論從那一面觀察，在視覺上均具有婀
          娜多姿的美感，即整個重點可說是在六個面及整體的視覺美觀，與舞台車
          之平台上有無增添其他配件（如本件之波浪型飾板及階梯板），應屬沒有
          關連。而由上述之比對可知，中正大學之鑑定，顯然沒有從專利範圍之特
          徵去鑑定比對，也不管待鑑定物若從該特徵去比對時，是否就會發生與專
          利案為完全相同之結果，而僅因待鑑定物有上開波浪型飾板及階梯板，是
          專利案所沒有的，於是就又認定兩者為不同。可見其是以粗糙又草率的方
          式進行鑑定，其與生產力中心之鑑定作相較後，高下優劣如何，已十分明
          白。
      綜上所陳，即得徵知中正大學之鑑定程序，不僅有違法定基準，且有多處疏漏
      與理由不詳，其嚴謹度確遠不及中國生產力中心。而原判決單憑臆測即認定被
      上訴人係依照其專利製造系爭舞台車，且聊以「拆卸與否」而認定中正大學鑑
      定報告較具嚴謹度，且排斥上訴人對中正大學所為鑑定之反對意見，其認事用
      法顯有違誤不當，為此懇請鈞院鑒核，廢棄原判決，賜為上訴聲明所示，以維
      權益，實感德便。
（ 以下為辯論庭之陳述：）
  (十)原審為上訴人敗訴之判決，無非係以國立中正大學之鑑定報告（下稱中正大學鑑
    定報告）及被上訴人長億舞台照明有限公司（下稱長億公司）應係依其所有之專
    利而製造，因而認定被上訴人並無侵害上訴人所有之專利權云云，惟查原審判決
    容有違誤，已依法上訴，茲提出辯論意旨如次：
    １、由專利法第八十條第一之規定可知：所謂實施自己之專利即不會侵害他人專
        利之邏輯命題，顯屬錯誤。
      (1)就證據層面而言：被上訴人長億公司辯稱其係依伊所有之專利權而製造，並
        無侵害上訴人之專利權云云，然而被上訴人縱有專利權，但擁有專利權並非
        等同於實施該專利權，被上訴人長億公司一再答辯系爭舞車係依其專利權製
        造，惟並無任何具體證據證明之，被上訴人光憑專利證書即指系爭舞台車係
        依該專利權實施，顯係空言，不足採信。
      (2)就事實層面而言：被上訴人長億公司製造系爭舞台車係「八十六年十一月十
        五日」，而其專利權係被上訴人長億公司負責人徐邱麗寶於「八十七年八月
        一日」向訴外人張安龍買受，，但其購買日又「晚」於系爭舞台車之製造日
        ，則被上訴人製造系爭舞台車時，該專利權尚屬訴外人張安龍所有，其如何
        實施尚未購買之專利？故被上訴人長億公司所謂依其所有專利權製造系爭舞
        台車，容有不實。
      (3)就法律層面而言：所謂實施自己之專利即不會侵害他人專利之命題，係屬錯
        誤，例如：越界在他人之土地上建築房屋，係屬無權占有，越界建屋者縱然
        提出伊亦有土地所有權狀，實無礙於伊無權占有之事實。同樣本案被上訴人
        提出專利權證書即謂其係實施伊自己之專利，姑不論屬實與否，依專利法第
        八十條第一項規定：「第二十九條再發明專利權人未經原專利權人同意，不
        得實施其發明。」由即可知：所謂實施自己之專利即不會侵害他人專利之命
        題，顯屬錯誤，換言之，被上訴人長億公司是否實施伊之專利，與長億公司
        是否侵害上訴人之專利無關。又被上訴人長億公司提出所謂上訴人對之為專
        利舉發或異議不成立之審定書，而辯稱並無侵害專利權云云，然查姑不論被
        上訴人所謂系爭舞車係依其專利權所製造，並無任何具體證據證明之，而且
        「專利侵害之鑑定與新型專利審查係屬不同程序，二者自有其不同之審查標
        準，原不可混為一談」（請參台北高等行政法八十九年訴字第一六二號判決
        第十六頁第一行），因而被上訴人長億公司以專利舉發審定書，引為不侵害
        之依據，即屬無據。
    ２、專利鑑定應依「專利侵害鑑定基準」一書之鑑定流程為鑑定分析，中正大學
        之鑑定報告並不符合主管機關所定之鑑定基準：
      (1)專利法第三條規定：「本法主管機關為經濟部。前項業務由經濟部設專責機
        關辦理。」同法第一百三十一條第四項規定：「司法院與行政院協調指定侵
        害鑑定專業機構。」經濟部轄下之「中央標準局」（現已易名為「智慧財產
        局」）掌管專利業務，該局經舉辦公聽會並參酌歐美各國之理論與實務，於
        八十五年元份，制定「專利侵害鑑定基準」以利各界在辦理專利侵害鑑定時
        有所遵循。最高法院在八十九年台上字第一三七二號民事判決中，認為「專
        利侵害鑑定基準」一書所定之鑑定基準係屬重要之攻擊防禦方法，原審就此
        未表示取捨之意見，係屬判決不備理由之違法。是以「專利侵害鑑定基準」
        ，實務上已為最高法院所接受，並爰為判斷專利侵害之基準，而且專利鑑定
        首應確定專利範圍。
      (2)查本案原審曾委請中國生產力中心及中正大學會同兩造進行鑑定，兩鑑定機
        構卻為不同結論之鑑定，「中國生產力中心」及「中正大學」均為司法院所
        指定之鑑定機構，兩份鑑定機構之報告，何者可採？為本案之重點。原審應
        審慎查明兩份鑑定報告內容，何者週密嚴謹，鑑定之論斷，何者有所依據，
        然原審卻僅以「中國生產力中心」之鑑定報告未經拆解，即遽然全盤否定「
        中國生產力中心」之鑑定報告，惟事實上本案訴訟上訴人所主張之專利權有
        三件，其中即有一件新式樣專利權，「新式樣者，謂對物品之形狀、花紋、
        色彩或其結合之創作」為專利法第一百零六條所明定，既然係「物品之形狀
        、花紋、色彩或其結合之創作」當係指物品之外觀形態，而非指物品之內部
        結構，是進行鑑定時又何需拆解？更何況其他兩件新型專利之鑑定，「中國
        生產力中心」之鑑定報告中已經附有待鑑定物之結構照片，中國生產力中心
        在鑑定報告第六頁、第七頁，業已經說明理由為何會認為待鑑定物所利用之
        方式、功能、結果實質與上訴人之專利相同，因而認定均等論成立，視為實
        質相同。原審卻僅以「中國生產力中心」之鑑定報告未經拆解，即遽然全盤
        否定「中國生產力中心」之鑑定報告，實有違誤。
      (3)上訴人在所提之準備書狀二，即已攻擊過國立中正大學之鑑定報告為何不可
        採，茲再詳述如次：
        上訴人63196號「活動舞台車」新式樣專利權部分：
          (甲)上訴人在該件式樣專利說明書中第二頁，已明白說明本專利之創作特點
            ：「從前視及立圖角度看，出本創作之頂板、第一板、燈光架係形成後
            掀斜空式，配置支桿的斜向前，使整體角度伸展婀娜多姿，精妙美態，
            構築深度立體視野的超然空間美。」配合專利圖示，尤其在專利圖示第
            一圖，更可顯見本件專利之創作點：在於舞台車後掀斜空式之伸展，具
            有美感，而舞台車車面係留白，並不強調。是以比對待鑑定物是否與專
            利權相同，自應以創作說明之特點為鑑定比對之重點。
          (乙)中正大學在其新式樣鑑定報告中有謂「鑑定準則，首要係明確新式樣專
            利之申請範圍」，此即「專利侵害鑑定基準」所要求鑑定流程之第一步
            驟，然而中正大學卻係以待鑑定物正面因有所謂「波浪飾板及一階梯傾
            斜樞接於平台」係目光之焦點所在，而謂兩者並不近似。上訴人專利說
            明上明確載明創作重點係在於舞台車後掀斜空式之伸展，具有美感，此
            乃上訴人新式樣專利之專利範圍，中正大學漠視上訴人新式樣專利之專
            利範圍，反而去比對上訴人認為不強調或認為係習知之部分（即舞台車
            之舞台面），正如鑑定基準第五十九頁所言「創作說明所載之創作特點
            係專利權人主張之造形特徵，鑑定比對時，務必列入考量。若創作說明
            載明非其創作之習知部分，縱使習知部分與系爭物完全相同，而創作特
            點並不近似，亦不可判定為相同或近似。」中正大學在其鑑定報告既亦
            有引述該段基準，然而中正大學實際上卻反其道而為鑑定，中正大學不
            以待鑑定物與上訴人申請新式樣專利範圍（舞台車後掀斜空式之伸展，
            具有美感）是否相同為鑑定標的，反而去鑑定不是新式樣專利範圍之部
            分是否相同，中正大學之鑑定報告即屬錯誤。在鑑定基準第六十七頁有
            舉出一例，正可反駁中正大學上開鑑定之謬誤：「創作說明記載創作特
            點為鐘擺之形狀，對於鐘面記載為習知形狀或未予強調。鑑定比對時，
            若判斷鐘面為習知形狀，縱使鐘面形狀與系爭物完全相同，而鐘擺不近
            似時，系爭與專利範圍不特牴觸。反之，二者之鐘擺相同或近似，系爭
            物鐘面僅為習知物之變化，系爭物應牴觸專利範圍。」中正大學在報告
            上前面既已載明：鑑定準則，首要係明確新式樣專利之申請範圍，然而
            鑑定時卻以非專利範圍去比對鑑定，業已違背主管機關所制定之「專利
            鑑定基準」。
          (丙)中國生產力中心係以待鑑定物與上訴人專利範圍做「前視」、「後視」
            、「俯視」、「仰視」、「左視」、「右視」等六面視圖及整體視覺形
            態之比對後，因而認定待鑑定物與上訴人新式樣專利之申請專利範圍相
            近似；反觀中正大學之鑑定報告，姑不論有上揭所述之瑕疵，就嚴謹性
            而言，中正大學新式樣之鑑定報告並不如中國生產力中心之鑑定報告嚴
            謹。
          (丁)上訴人在上訴狀證一所提出之照片，其目的即係為說明中國生產力中心
            係以舞台車通常使用之狀態為鑑定，又以該狀態為六面視圖之分析比對
            ，鑑定結論實乃正確，自屬可採。提出上證一照片之目的，並非在強調
            上證一之車輛係屬何人製造，被上訴人具狀在質疑其車號云云，即有誤
            解上訴人提出上證一之目的，更何況上證一之車輛確實係被上訴人長億
            公司所製造，該車車號為UE-523，車主為吳周皇。中正大學之鑑定報告
            所謂之「波浪飾板及一階梯傾斜樞接於平台」，均非上訴人新式樣專利
            所訴求之專利範圍，被上訴人要在該部分為增減上之設計，並無妨其侵
            害專利，蓋在舞台車後掀斜空式之伸展，具有美感，此部分兩者既屬相
            同，則被上訴人自屬侵害上訴人之新式樣專利。又依所呈準備書狀二之
            附件二之第一張照片所示，所謂「階梯傾斜樞接於平台」部分，其實係
            屬舞台之前沿，在附件二之第二張照片所示，舞台前沿之下設有固定柱
            ，用以支撐舞台，因而依被上訴人製造之本意，即係用為舞台之前沿，
            亦與中國生產力中心所鑑定之狀態符合。
        上訴人新型第117777專利「可旋轉、升降之舞台車結構(三)」部分：
          中正大學鑑定不同之理由，係以專利案之「旋轉部設在壓缸軸近螺紋端處
          ，以在軸承外套設有連套齒輪，使其與旋轉主輪相鄰齒合」；而待鑑定物
          之「旋轉裝置係在馬達上固結一鏈輪，鏈輪與傳動輪間藉由鏈條連結傳動
          ，鏈條設有一惰輪，惰輪旁則附有張力調節裝置以調節鏈條之張力。旋轉
          上座內部上下方各有四對稱制輪組，每組由兩個滑輪組組成，滑輪成90度
          角作用於不同平面上」。兩者方式不同，而且待鑑定物「可於升降裝置旋
          轉作動時，使馬達至多上升至高度之一半，增加台面板的穩定性」，無論
          中國生產力中心或中正大學之鑑定報告，均認為專利案與待鑑定物間，旋
          轉部之目的均在於使「旋轉骨架轉動」，但中正大學以待鑑定物除了旋轉
          骨架轉動功能外，尚具有穩定之功能，故認為其功能、方式俱與專利案不
          相符。中正大學之鑑定不以待鑑定物與上訴人申請新型專利範圍是否相同
          為鑑定標的，反而去鑑定不是新型專利範圍之部分是否相同，中正大學之
          鑑定報告即屬錯誤。而且待鑑定物係以「利用在旋轉骨架下端固結一傳動
          鏈輪」之方式設計，兩者雖有不同，惟該不同因僅係一種置換之手法（僅
          係上下位置之置換、及齒輪傳動與鏈輪傳動之置換），且為「一般設計者
          所皆能熟知」，故依鑑定基準所定鑑定流程中之均等論，仍應認為兩者實
          質相同。中正大學以上訴人專利範圍所無之要件去比對，並沒有進一步去
          分析二者間是否屬於「可置換之關係」，再依均等論之鑑定流程而為鑑定
          比對；其次，就功能而言，待鑑定物雖較具有穩定性，但待鑑定物除了附
          加改良之部分外，其他部分是否亦落入上訴人新型第117777專利範圍內．
          實乃鑑定之重點。待鑑定物實質上如已落入上訴人之專利範圍內，則當屬
          侵害專利權。被上訴人九十年二月二日提出之答辯狀附件六之審定書，第
          三頁末段倒數第二行起，「又引證一之台面板與壓缸間並無任何平衡結構
          」，就因被上訴人之專利多了「平衡結構」，因而以上訴人之專利去異議
          被上訴人之專利所以不成立，亦屬當然，正如同：發明了汽車，而且汽車
          上多加了喇叭，仍然會准專利一樣，又如：某人之專利構件係A+B+C所組
          成，另有人申請A+B+C+D之專利，今以A+B+C去異議A+B+C+D之專利一定不
          會成立，但是在汽車上多加了喇叭，就不侵害嗎？實施A+B+C+D就不侵害
          A+B+C之專利嗎？
        上訴人新型第第一四四○一四號「後掀斜空式之舞台結構」專利部分：
          依全要件原則之檢視，該二份鑑定報告俱有之不同處乃在「舞台基部」、
          及「燈光架」部分。上訴人舞台基部之創作特徵，即是以以「壓缸」之方
          式，達成「升降」之功能與結果，而中正大學之鑑定，亦不否定待鑑定物
          有「油壓缸推動」之設計，然說明待鑑定物在階梯板之設計功能，對於待
          鑑定物本身之油「壓缸」，是否亦在產生「升降」功能而屬均等之部分，
          反而並未深入比對分析。亦即中正大學對於待鑑定物有無利用升降壓缸或
          其他方式，達成升降效果與功能，其均略而不談，反而僅著重在說明與專
          利案無所關涉之其他設計（階梯板）上，因此中正大學之鑑定報告即有疵
          。燈光架部分，中正大學就鑑定流程之均等論部分，並未再予比對探究，
          其實，待鑑定物有可供懸吊燈具之固定元件，其係在強調有「固定的功能
          」，而專利案則亦有使燈桿據鎖結之「固定功能」，顯然兩者是同出於一
          轍，為何中正大學之結論還會認為不同？
        上訴人雖於八十八年九月二十日收受原審通知，並於同年十月四日具狀同
          意由中正大學鑑定，惟中正大學之鑑定若標的有誤  (以專利範圍無關之事
          項為比對鑑定) 或不嚴謹而有瑕疵時，則上訴人對其鑑定為何不可提出不同
          意見？原審更誤用所謂「禁反言」做為上訴人不得就中正大學之鑑定提出
          異議之判決依據，原審之判決顯有不當。中國生產力中心鑑定報告，均依
          專利侵害鑑定之鑑定流程，一一述明理由分析比對，立論嚴謹正確，鑑定
          報告中並且有待鑑定物之照片，原審卻僅以未拆解為詞，即認為不可採，
          實有違誤。
    ３、國立中興大學亦鑑定認為被上訴人長億公司所製造之舞台車與上訴人之專利
        實質相同：上訴人為求嚴謹將「中國生產力中心」、「中正大學」所做之鑑
        定報告及專利公報、專利說明書、待鑑定物之照片等資料，一併送請國立中
        興大學鑑定，國立中興大學參酌上揭兩份鑑定報及專利說明書等文件資料後
        ，業已完成三份之鑑定報告，三份報告之結論均認為：系爭之舞台車與上訴
        人所申請之專利範圍相同，在報告中已明確表示：「應以上訴人申請之專利
        特徵來比對鑑定，非專利範圍訴求之部分，不是比對鑑之標的。」例如：國
        立中興大學就新式樣專利第313426號專利之鑑定報告有謂：「待鑑定物位於
        車頭端的主板上設有直立之側板以及同寬之端板各一，以及在油壓缸前側設
        有隔板，與專利案之結構不同。然而，待鑑定物和專利案中不同之處，僅為
        一般功能性，並非屬於新式樣專利之造型設計；而且待定物所主張之各視圖
        以及整體外形均顯示其為後掀斜空型式之活動舞台，與第313426號專利案者
        完全相同。」是為著例。由此可知中正大學不以上訴人申請新式樣之專利範
        圍（舞台車後掀斜空式之伸展，具有美感）去鑑定，反而去比對鑑定與上訴
        人專利範圍無關之事項，顯見中正大學之鑑定報告違誤。
    ４、就被上訴人丁○○部分：
        專利法第一百零三條第一項規定：「新型專利權人，除本法另規定者外，專
        有排除他人未經其同意而製造、販賣、使用或為上述目的而進口該新型專利
        物品之權。」第一百十七條第一項規定：「新式樣專利權人，就其指定新式
        樣所施予以物品，除本法另規定者外，專有排除他人未經其同意而製造、販
        賣、使用或為上述目的而進口該新式樣專利物品之權。」是以專利法賦與專
        利權人對製造者、販賣者、使用者均有權主張之，又按專利法第八十八條第
        一項規定：「發明專利權受侵害時，專利權人得請求損害賠償，並得請求排
        除其侵害，有侵害之虞者，得請求防止之。」第八十九第三項（訴狀誤書為
        第二項）更明定有損害賠償之計算，得請求二倍之損害額。又依同法第一百
        零五條、第一百二十二條之規定，上揭第八十八條及第八十九條之規定於新
        型專利及新式樣專利均準用之。本案係爭物由被上訴人丁○○先於八十六年
        七、八月間向上訴人訂購舞台車，明知上訴人已取得專利權，其後藉故解約
        ，並於同年十一月間轉向被上訴人長億公司訂購侵害上訴人專利權之舞台車
        ，顯見被上訴人等三人之行為均屬故意侵害上訴人專利權，應負共同侵權責
        任，上訴人依前揭專利法之規定，請求其契約價七十五萬元二倍之賠償額，
        並請求排除侵害。又排除侵害亦不以故意或過失為要件，附予敘明。
三、證據：除原審所提證據外，補提照片二張、中國生產力中心之鑑定照片影本四張
    、上訴人專利公告圖乙紙、中正大學網站有關機械系教授專長介紹乙紙、中華民
    國專利公報公告申請權讓與案件乙件、專利侵害鑑定基準摘要影本、製造系爭舞
    台車之契約書影本一件、存證信函影本一件、專利公報（即被上訴人向第三人買
    受專利權之證明）影本一件、專利公報（即被上訴人於案發後始取得暫准專利之
    證明）影本二份、系爭舞台車之實景照片二張、台北高等行政法八十九年訴字第
    一六二號判決影本乙份、最高法院在八十九年台上字第一三七二號民事判決影本
    乙份、國立中興大學鑑定報告三件為證；並於九十年四月六日準備程序終結後具
    狀聲請傳訊證人即財團法人中國生產力中心徐德和及國立中正大學鄭志鈞老師到
    院作證。
乙、被上訴人長億舞台照明有限公司（下簡稱長億公司）、乙○○方面：
一、聲明：求為判決：(一)上訴駁回。(二)第二審訴訟費用由上訴人負擔。(三)如受不利判
    決，願供擔保免為假執行。
二、陳述：除引用原審判決所陳部分外，補稱：
  (一)查本件上訴人丙○○曾先後對被上訴人長億公司及負責人徐邱麗寶分別所享有之
    新型第一二四六０二號「車輛可變式舞台構造」、新式樣第０六六二九一號「第
    七類活動舞台車」及新型第一六一七九六號「具升降旋轉功能之舞台結構」等專
    利向經濟部智慧財產局提出異議或舉發，惟均遭審定不成立。茲查經濟部智慧財
    產局於上述審定書中，所敘明之長億公司及徐邱麗寶所享有之專利內容及特徵，
    經核與中國機械工程學會及國立中正大學就系爭舞台車進行鑑定時，所指明之系
    爭舞台車之構造特徵，可謂甚為相符，據此足充分證明被上訴人長億公司確係依
    照所享有之專利而為製造系爭舞台車，參以上訴人丙○○就被上訴人長億公司及
    負責人徐邱麗寶所享有之專利所提出之異議或舉發又均遭駁認定不成立，綜合以
    觀，足認系爭舞台車，自無侵害上訴人所享有之專利權可言，洵堪認定。
  (二)次就上訴人上訴理由狀所及準備書狀所述，答陳如次：
  １、「活動舞台車」新式樣專利部分：
    (1)原判決採認中正大學之鑑定意以，以系爭舞台車有平台上兩側有飾板以波浪
      造形展開一階梯板傾斜樞接於平台之正前方等形狀特徵，認與原告本件專利
      範圍不同。
    (2)上訴人無非攻擊舞台之通常搭設模式，階梯實不會置於舞台「正前方  」，
      而係置於舞台「後方」，且系爭階梯板亦可不為階梯，而不呈傾斜  狀，而以
      平面板之水平狀樞接於平台之正前方波浪型飾板係活動式，可裝置或調整云
      云。
    (3)惟查：
      系爭舞台車上樞接於前方呈斜傾狀之階梯板，實可提供表演者及來賓群眾之
        雙向互動，符合現代社會各種活動、晚會之需要，堪稱相當便捷之設計，上
        訴人方面未思及此，遽以片面之詞攻擊，自不足採！至其所提證一號之兩張
        相片無法看出任何車號，無從判斷為被上訴人所製造，爰特否認之。
      系爭舞台車平台上之波浪型飾板造形，確屬吸引目光之設計，並為上訴人專
        利範圍所無，其為配合舞台車之開展收放，而以活動式設計，實無不合，乃
        上訴人並未爭執系爭舞台車有此裝置，卻爭執其為活動式，其所為指摘顯未
        就此部分專利案之重點特徵即舞台車伸展後之形態有何侵害之情事，亦不足
        採！
      查中國生產力中心就此部分所為鑑定，在其分析結論欄中，亦認系爭舞台車
        與上訴人專利範圍尚有燈光架之二支桿、及壓缸隔板（即上述波浪型飾板）
        之不同，惟卻得出相近似之結論，實不足採！
  ２、「後掀斜空式舞台車結構」部分：
    (1)查原審卷附三份鑑定報告（中國生產力中心、中國機械工程學會及中正大學）
      ，就系爭舞台車與上訴人之專利範圍所做全要件之比對，三者在主板（舞台基
      部）及燈光架部分均認二者不相同，惟中國生產力中心之分析結論則認關於系
      爭舞台車使用一高楊程之升降壓缸及可調整角度之燈體之利用方式，係屬一種
      簡易之置換，乃謂二者「實質相同」。
    (2)惟查：
      所稱簡易置換之理由並未具敘明，且既謂系爭專利係以固定架連接升降壓缸
        之方式，而系爭舞台車則僅單純使用升降壓缸而已，且係直接固設在舞台底
        板上，顯見二者構造不同，技術手段自有差異，如何能謂係簡易之置換？
      燈光架部分，包括中國機械工程學會及中正大學之鑑定意見，均認系爭舞台
        車並無系爭專利之輔助伸縮架之設置，且系爭專利之燈光架非如系爭舞台車
        係設置於第二升架之底面，且系爭舞台車第二升降底面上設有固定元件，足
        見二者之構造亦大有殊異之處，難認為一種簡易置換，而謂實質相同。
  ３、「可旋轉升降之舞台結構」部分：
    (1)查卷附三份鑑定報告在全要件原則之分析，均認系爭舞台車與上訴人之專利在
      升降部、罩狀上座、及旋轉部均不相同；惟中國生產力中心之鑑定則又再度認
      為其屬簡易之置換方式及手法上間接直接之別而已，仍謂屬實質相同。
    惟查系爭舞台車此部分之構造與被上訴人九十年二月二日答辯狀所附附件六，
      被異議之專利權範圍可謂甚為一致，而依該資料所示，上訴人以系爭專利為異
      議事證遭智財局認其傳動較不穩定而不採，據此亦足看出中國機械工程學會及
      中正大學就此部分所為鑑定意見均認系爭舞台車此部分之構造在功能上有顯著
      增進，穩定性較佳，實為可採！
  ４、查本件審究重點闕在於判斷系爭舞台車之形狀、構造或裝置上，究竟那一部分
      侵害到上訴人之系爭專利權。實際上上訴人提本件訴訟時，於起訴狀中就此等
      事實根本均未敘明，而僅係泛稱發現該車附帶連舞台設備均已侵害其所享有之
      四項專利權，嗣則撤回其中一項云云。足認上訴人應就所主張之被上訴人侵害
      其專利權之「具體」事實表明清楚，否則遽予送請鑑定，實屬本末倒置！
  ５、上訴人陳稱被上訴人是否實施被上訴人方面所享有之專利，與本案被上訴人是
    否侵害上訴人之專利無關，既如此，則其一再攻擊被上訴人是否享有關於舞台車
    之任何專利及取得之時間早晚，即屬自相矛盾，亦不足採！
  (三)茲特依上訴人所爭執之系爭三項專利權，分陳如次：
  １、「活動舞台車」新式樣專利部分：
    (1)查上訴人於其所具陳之九十年四月六日準備書二狀第二段及第四段中（見該狀
      第二頁至第三頁及第八頁）一再敘明其此項專利權之創作範圍、特點在於舞台
      車後掀斜空式之伸展，具有美感。次查上訴人於其所先後具陳之九十年二月二
      日上訴理由狀第一段（見該狀第４、５、６頁）、九十年四月十二日準備書二
      狀第二段（見該狀第３及第５頁）、九十年六月一日準備書（三）狀第二段（
      見該狀第３頁）及九十年六月六日準備書狀第四段（見該狀第十五頁）則均一
      致指及系爭舞台車「平台上正面兩側設有飾板以波浪型展開，及有一階梯板傾
      斜樞接於平台之正前方」，且於其前述九十年四月六日準備二狀第四段中並謂
      此等構造，係屬強調「舞台面部分」之新式樣專利，為其此項專利所不強調之
      部分（見該狀第八頁）。此外，依據被上訴人九十年四月六日庭呈之新式樣第
      ○六六二九一號活動舞台車專利公報圖樣所示（均請詳卷），系爭舞台車外觀
      上之特徵所在（即波浪型飾板及傾斜之階梯板框接於舞台正前方）與之確為完
      全相同，堪認被上訴人係依自己之專利而為製造舞台車，且該項專利權雖經上
      訴人方面異議但不成立，亦有九十年二月二日答辯狀附件五可資證明，並為上
      訴人上述九十年四月六日準備二狀第四段（見該狀第八頁）所自承。則系爭舞
      台車外觀上所強調之重點既已申請獲准新式樣之專利權，且上訴人亦曾自承二
      者所強調之重點不同，實難認被上訴人就此有何侵害專利之可言！
    (2)查上訴人於其九十年六月一日準備書三狀所檢附之所謂中興大學機鑑（90）字
      第058號鑑定書第三頁綜合分析與比較欄中，固認待鑑物（即系爭舞台車）位
      於車頭端的主板上設有直立之側板以及同寬之端板各一，以及在油壓缸前側設
      有隔板，與專利案之結構不同，然謂此不同之處，「僅為一般功能性」，「並
      非屬於新式樣專利之造型設計云云」，核與上述被上訴人方面即係以此等構造
      為取得新式樣專利之圖樣重點所在之事實不符，足見上訴人所私自委聘之中興
      大學鑑定意見顯不足採！
  ２、「可旋轉、升降之舞台車結構（三）」新型專利部分：
    (1)查此項專利顯屬對物品之構造或裝置之創作或改良，而非指物品外觀之形狀（
      形態），與「有無拆卸」大有關連，乃上訴人迭於九十年二月二日上訴理由狀
      及九十年六月六日準備書狀（第一頁）表示系爭三項專利權之主要特徵乃在物
      品外觀之形態，與「有無拆卸」應沒有關連云云，已有未合！
    (2)次查卷附之所有鑑定報告（包括上訴人九十年六月一日準備書三狀所附之中興
      大學機鑑（90）字第060號鑑定報告書，見該報告書第３頁之全要件原則分析
      表）關於此項專利權之三個基本要件「升降部」、「旋轉骨架」、「旋轉部」
      均認不相符合，如屬有意抄襲，只要更改較輕微之技術部分以圖逸出專利之範
      圍，乃竟會全部構造均有所更異，豈稱合理？況如中正大學及中國機械工程學
      會之鑑定意見，二者在傳動功能之技術手段（方式）及座體設置位置上均有極
      大差異，亦顯非簡易之置換可以致之，故在均等論分析上，中國生產力中心及
      中興大學之鑑定報告分別以其所謂此等構造之不同屬簡易之置換及所能達成之
      功能一樣云云，而謂二者實質上是相同的，殊屬倒果為因及理由不備，均不足
      採！
  ３、「後掀斜空式舞台車結構」新型專利部分：
    (1)查此項專利特徵亦在於對物品構造之創作或改良，而非著重在物品之外觀形狀
      ，上訴人指無關拆卸（同前二（一）所述），仍屬不合，謹先駁明。
    (2)依上訴人所提中興大學機鑑 (90)字第059號鑑定報告書所示（見第３、４頁）
      ，二者在四個基本要件中，亦高達三項不相同；其中關於此項專利權主要構造
      所在之「舞台基部」及「燈光架」均不符合，而同前所述，如欲抄襲，焉會完
      全不就主要要件部分加以下手，而簡單更改其他部分即可，乃其均等論分析又
      以所謂所能達成之功能和系爭專利權一樣或明顯不及之二種截然不同之判斷，
      而謂屬「相同」，尤屬難令信服！
    (3)實則，關於此項專利權，被上訴人欲另特為強調者，即其根本不具實行性，蓋
      上訴人所設計之升降油壓缸所使用之固定架支撐力根本不足，就此可從上訴人
      迄未能提出任何實際實施此項專利之實物到院供比對參照可得證明，從而，既
      然此項專利內容根本不可能被實施，上訴人豈有侵害之可能？（按此部分亦同
      時牽涉前述新式樣專利部分，蓋系爭新式樣專利係以舞台車後掀斜空之伸展為
      其重點，但其後掀斜空之新型專利暨無法實施，自連帶影響其主張之以舞台車
      後掀斜空之伸展為特徵之新式樣專利權，自不待言！）
    (4)附帶說明者：
      系爭三項專利權中有二項係牽涉舞台車上之構造之創作或改良，必需加以拆
        卸比對，始足判斷，是上訴人九十年六月一日準備書狀所附其私自委請之中
        興大學僅憑書面資料作業，而未實際前往比對系爭舞台車，其所為鑑定難認
        符合程序，爰特否認其具有任何之實質證明力！
      上訴人九十年六月六日準備書狀所附證二號之八十七年一月十五日存證信函
        原係主張被上訴人方面之舞台車無論在結構及式樣上均與其所享有之專利權
        「完全相同」，其中更包括一項目前其已未主張有所侵害之「舞台車之活動
        背景板」專利權；稽之前述所有鑑定報告尚無任何一項指稱被上訴人方面係
        與完全相同者，足見上訴人本件侵害專利權之主張與事實不符，不足採信！
三、證據：除原審所提證據外，補提新型第一二四六０二號專利證證書影本乙件、新
    式樣第０六六二九一號專利證書影本乙件、新型第一六一七九六號專利證書影本
    乙件、舉發審定書影本乙件、異議審定書影本二件等為證。並聲請傳訊鄭志鈞教
    授到院說明
丙、被上訴人丁○○方面：
一、聲明：求為判決：(一)上訴駁回。(二)第二審訴訟費用由上訴人負擔。(三)如受不利判
    決，願供擔保免為假執行。
二、陳述：除引用原審判決所陳部分外，補稱：
  (一)查被上訴人丁○○於八十六年問向被上訴人長億公司購買系爭舞台車，因伊並非
    系爭舞台車之生產、銷售等相關連之上下游業者，亦非為活動舞台車具有專門研
    究之人，且對於和關舞台車之設計、結構、生產流程等，一無所悉；加以該舞台
    車完全係由被上訴人長億公司所自行設計、施工製造，自始至終，被上訴人丁○
    ○均未參與生產過程，亦未指示按照具體明確之規格製作，故僅為購買活動舞台
    車之般消費者
  (二)本件被上訴人丁○○不知被上訴人長億公司產製之系爭舞台車有何部分係侵害上
    訴人等之專利：
  １、經查上訴人等與被上訴人長億公司均係產製活勳舞台車之業者，而近幾年來大
      量興起之活動式舞台車，就舞台之特徵及效果而言，仍沿襲固定式舞台之設計
      而來，最大不同點而值得重視者，乃結構設計及製造方法，尤其本件可旋轉升
      降之舞台結構部分及後掀斜空式舜台車結構部分等，均與內部使用之機械及結
      構設計方面有關，絕非一般人客觀上可得知悉或分辨真假，倘非經專家或技術
      人員以專精之知識及嚴謹之方法，加以分析判斷，實無從得知有何侵害專利權
      之處，對於被上訴人丁○○為一般之消費大眾而言，如何對使用之機械及結構
      設計加以分辦相關專利權侵害情事﹖參以被上訴人丁○○購買系爭舞台車，並
      非因低價向被上一訴人長億公司訂購，果有何侵害專利權情事，被上訴人丁○
      ○絕不會訂購，縱有購買，也不可能出此高價。另上訴人等縱有活動舞台車相
      關專利權，非謂第三人即有侵害其專利權之事實，況被上訴人長億公司係產製
      活動舞台車之專門業者，亦擁有多項系爭舞台車之專利權，從而上訴人等以被
      上訴人丁○○之單純購買系爭活動舞台車之行為，即主張該購買行為已故意侵
      害其專利權，實屬無據。
  ２、次查被上訴人丁○○雖曾向上訴人訂購舞台車，因無法如期交貨，而予一以解
      除契約，嗣另向被上訴人長億公司購買系爭舞台車，惟對於系爭舞台車之產製
      是否侵害上訴人等之專利權，實與被上訴人丁○○之購買行為，毫不相干；上
      訴人等徒憑上開購買行為之原因事實，進而推論被上訴人丁○○明知伊已取得
      專利權，而故意侵害其專利權，純屬臆測之詞；且系爭舞台車先後委託中國機
      械工程協合及國立中正大學進行實體鑑定，其鑑定結果，均認與上訴人等專利
      範並不相同，並未侵害其專利權，是以並無具體事證足資證明被上訴人丁○○
      有何共同侵害本件專利權等情事。
三、證據：引用原審所提證據。
    理    由
一、上訴人起訴主張：下列有關舞台車之專利均係上訴人向經濟部中央標準局申請專
    利之新型或新式樣，並已取得或暫准取得專利權。１、可旋轉、升降之舞台結構
    （新型）－申請日期民國八十五年四月六日；公告日期八十五年十一月一日，已
    取得專利證書。２、活動舞台車（新式樣）－申請日期八十六年四月二十五日；
    公告日期八十六年八月十一日。３、後斜空式舞台車結構（新型）－申請日期八
    十六年四月二十五日；公告日期八十七年二月二十一日。被上訴人丁○○竟於八
    十六年十一月十五日與被上訴人長億舞台照明有限公司（下稱長億公司）簽立裝
    璜工程合約書，將其ISUZU五十鈴自用大貨車（車牌號碼ＴＧ－九六一號）於其
    上裝設並附連舞台設備，而成為舞台車（下簡稱系爭舞台車），並約定價金七十
    五萬元，且預定於八十七年一月二十六日交車；其後該車經被上訴人丁○○使用
    後，發現該車附連舞台設備均侵害上述上訴人享有之專利權。又被上訴人乙○○
    為長億公司之實際經營者，上訴人發現被上訴人乙○○所製造、販賣之多輛舞台
    車，無論在結構及式樣上均與上訴人獲得之專利權完全相同，本於息事寧人之態
    度多次當面勸阻，未料被上訴人乃予以製造販賣，不得已乃以存證信函通知希其
    主動停止侵害行為，被上訴人乙○○及長億公司不僅未停止其侵害行為，尚且向
    行政院公平交易委員會檢舉上訴人違反公平交易法，幸經該委員會查明上訴人並
    無其情事，且於上訴人施行假扣押後更以緊急啟事散布其不停止侵害行為之意圖
    。另被上訴人丁○○先於八十六年七、八月間向上訴人訂講舞台車，明知上訴人
    已取得專利權，其後藉故解約，並於同年十一月間轉向被上訴人長億公司訂購侵
    害上訴人專利權之舞台車，是顯見被上訴人等三人之行為均屬故意侵害上訴人之
    專利權，均負共同侵權之責任，上訴人自得依專利法（第八十八條、第八十九條
    規定參照）及侵權行為（民法第一百八十四條《八十九年五月五日修正前舊法》
    、第一百八十五條參照）之法律關係，以其契約價七十五萬元二倍之賠償額（專
    利法八十九條第三項參照），請求其等賠償。又被上訴人乙○○、長億公司既不
    停止其侵害行為，上訴人自亦得依法請求停止侵害行為等語。
二、被上訴人長億公司及乙○○則以：被上訴人長億公司擁有「具升降旋轉功能之舞
    台結構」暫准新型專利，並據該新型專利權製造系爭舞台車，且被上訴人之新型
    構造上與上訴人之新型不同，功能上更優於上訴人之新型，上訴人亦未證明被上
    訴人製造之舞台車有何部分係侵害其新型專利。又系爭舞台車係被上訴人長億公
    司製造，並非被上訴人乙○○製造，上訴人提出之被上訴人乙○○名片不能證明
    被上訴人乙○○即有侵權行為，且長億公司與丁○○所訂之工程合約並非被上訴
    人乙○○與丁○○訂立之合約，亦不能證明被上訴人乙○○有侵權行為。況上訴
    人不查明長億公司負責人，竟逕以被上訴人乙○○為對象，輕率寄出存證信函警
    告被上訴人乙○○個人，被上訴人乙○○遇此狀況，自有加以辯駁並對客戶寄發
    啟事及公告澄清之必要，不能僅憑啟事及公告而認被上訴人乙○○有何故意侵害
    上訴人專利權之行為等語資為抗辯。
    被上訴人丁○○則以：伊本來訂購之舞台車是向上訴人訂購，但因要等很久，後
    來才沒給上訴人做（因上訴人無法如期交貨，而予以解除契約）。至於被上訴人
    長億公司承造之舞台車有無涉及專利權等事，伊並不知情，伊訂購之舞台車不包
    括燈光，全部值七十五萬元；是否侵害專利係上訴人與被上訴人長億公司間之事
    ，與伊無關，況中國生產力中心鑑定時並未將旋轉活動舞台拆下鑑定等語置辯。
三、上訴人起訴主張下列有關舞台車之專利均係上訴人向經濟部中央標準局申請專利
    之新型或新式樣，並已取得或暫准取得專利權。１、可旋轉、升降之舞台結構（
    新型）－申請日期民國八十五年四月六日；公告日期八十五年十一月一日，已取
    得專利證書。２、活動舞台車（新式樣）－申請日期八十六年四月二十五日；公
    告日期八十六年八月十一日。３、後斜空式舞台車結構（新型）－申請日期八十
    六年四月二十五日；公告日期八十七年二月二十一日，業據其提出提出專利證書
    、專利公告等件為證，亦為被上訴人等所不爭執，堪信為真實。惟被上訴人等均
    否認有侵害上訴人上開專利權之行為。按民事訴訟如係由原告主張權利者，應先
    由原告負舉證之責，若原告先不能舉證，以證實自己主張之事實為真實，則被告
    就其抗辯事實即令不能舉證，或其所舉證據尚有疵累，亦應駁回原告之請求，最
    高法院十七年上字第九一七號著有判例。茲上訴人既主張被上訴人等人侵害其上
    開舞台車之專利權，但為被上訴人等所否認，依舉證責任之分配原則，自應由上
    訴人就被上訴人之侵害專利權行為，負舉證之責。又依專利法之主管機關即經濟
    部智慧財產局（前身為經濟部中央標準局）依專利法有關規定印製之「專利侵害
    鑑定基準」乙書（下簡稱專利侵害鑑定基準），作為鑑定專利權之基準，而為一
    般鑑定機關所依循，其中有關鑑定侵害判斷之流程詳如附件所示：即在專利侵害
    訴訟中，須先分析申請專利範圍其所有之構成要件，及被告對象之所有構成要件
    ，兩者再逐一加以比對，若被告對象具有申請專利範圍的每一個構成要件．且其
    技術內容相同，侵害才成立之原則（稱「全要件原則」ALL ELEMENT RULE），否
    則即是缺少了一構成要件，基本上應認為沒有侵害。（專利侵害鑑定基準書第四
    五頁參照）。如依全要件原則比較結果，認定要件不同時，再適用「均等論」比
    較，即依申請時之技術水準，有無「置換可能性」及「罝換容易性」（專利侵害
    鑑定基準書第三一至三四頁參照）。又據專利法第九十七條、第一百零三條第二
    項、第一零六條第一項、第一百十七條第二項分別規定：「稱新型者，謂對物品
    之形狀、構造或裝置之創件或改良。」；「新型專利權範圍，以說明書所載之申
    請專利範圍為準。必要時，得審酌說明書及圖式。」；「稱新式樣者，謂對物品
    之形狀、花紋、色彩或其結合之創作。」；「新式樣專利權範圍，以圖說所載之
    申請專利範圍為準；必要時，得審酌創作說明。」。經查系爭舞台車，先後經送
    四單位鑑定：即中國生產力心、國立中正大學（以上二件為原審法院會同鑑定人
    勘驗鑑定）、中國機械工程學會（長億舞台照明有限公司送請鑑定）、國立中興
    大學（丙○○、戊○○、甲○○送請鑑定）。其中中國生產力中心、及國立中興
    大學認定系爭舞台車與上訴人之專利權範圍相同；而國立中正大學及中國機械工
    程學會認定系爭舞台車與上訴人之專利權範圍不同。此有上開鑑定報告九件，在
    卷可稽。茲就上訴人上開三項專利權分論如下：
  (一)後掀斜空式舞台車結構（新型）方面：
    １、中國生產力中心、國立中正大學就上訴人專利範圍之構成要件與系爭舞台車
        構成要件，分別依上開專利侵害鑑定基準流程以全要件原則，逐一比較，詳
        如附表一、二所示，有該鑑定報告可稽。惟查新型專利，依上開法規規定：
        「稱新型者，謂對物品之形狀、構造或裝置之創件或改良。」。既謂對物品
        有關構造之創件或改良，於鑑定時即須拆解分析，了解相關構造，惟中國生
        產力心於鑑定過程中，並未拆解系爭舞台車，為丁○○所供稱在卷（見原審
        卷二、第六七頁反面），並為上訴人等所不爭執，自屬實在，其所為鑑定，
        即難精確。次依上開法規規定，「新型專利權範圍，以說明書所載之申請專
        利範圍為準。必要時，得審酌說明書及圖式。」。即解析專利範圍之構成要
        件，應以說明書所載之申請專利範圍為基準，不得任意解析構件。然查中國
        生產力心之專利範圍之構件，並未依據專利說明書（按即中華民國專利公報
        之申請專利範圍）解析，而係自行解讀構件，且構件僅有四件，反之國立中
        正大學之專利範圍之構件，係依專利說明書所載為準，加以解析，而符合上
        開規定，並有五構件，此有中國生產力心、國立中正大學之鑑定報告可考。
        查中國生產力心之構件既不符上開規定，其全要件原則之分析比對，自難正
        確，遑論均等論部分。加以中國生產力心於均等論中，就系爭舞台車使用高
        揚程之升降壓缸及可調整角度之燈體之利用方式，係屬一種簡易之置換，乃
        謂二者「實質相同」，惟簡易置換之理由並未具敘明，自難採信。反之，國
        立中正大學就附表第一、五項，全要件不符合部分，再據專利侵害鑑定基準
        流程以均等論分析（詳見國立中正大學鑑定報告「後掀斜空式舞台車結構」
        第五至七頁）：
        (1)技術手段：
          待鑑定物在異於車頭之方向有一階梯扳，此階梯板受油壓缸推動，設計
            成為上下舞台之走道，傾斜樞接於舞台底板之正前方，亦可成為車廂之
            後壁。而依據系爭專利之專利範圍：「異於車頭之方向則樞設有前板，
            展開側板與前皮在底面均設有腳柱以便支撐於地面」，故兩者之技術手
            段及構造不相同。
          待鑑定物之燈光架為第二升架底面。此升架底面上設有可供懸吊燈具之
            固定元件，並有一II型之管狀伸縮架可自升架板延伸。本專利案之燈光
            架專利範圍是「第一升架底面相對始首端係樞接出一推伸壓缸，使推伸
            壓缸之缸軸得與燈光架樞接以能推伸可由第二升架自由伸縮之燈光架；
            燈光加兩側另外樞設可以謂整角度之燈桿，使燈桿供燈體結合定位。另
            ，於第二升架底面兩側各設置一組輔助伸縮架各往兩側邊延伸」，由此
            得知系爭專利燈光架非指第二升架底面，而是其兩側可延伸之輔助伸縮
            架及其樞設可以調整角度之燈桿，故待鑑定物與系爭專利兩者之設置燈
            光架應用之技術手段不相同。
        (2)具備功能：
          待鑑定物之燈光架為第二升架底面。此升架底面上設有可供懸吊燈具之
            固定元件，而系爭專利燈光架非指第二升架底面，而是其兩側可延伸之
            輔助伸縮架及其樞設可以調整角度之燈桿，故待鑑定物與系爭專利兩者
            之第二升架底面功能不同。
          待鑑定物有一階梯板設計成為上下舞台之走道，傾斜，樞接於舞台底板
            之正前方，亦可成為車後箱之後壁。由此得知二者之具備功能不同。
        (3)達成效果：
          待鑑定物與系爭專利皆為一種後掀斜空式舞台車結構，運用後方車體展開
          成舞台空間，加上後方延伸頂板設計為燈光總成，利用車輛之機動性，達
          成活動式舞台車之效果；故待鑑定物與本專利達成之實質效果是相同。
          由上述之均等分析比較，待鑑定物品與本專利，雖實質達成相同之效果，
          但技術思想不相同，故非屬均等。
        (4)鑑定結論：
          上述之分析比較，待鑑定物與系爭專利具實質上相同之功能，實質上達成
          相同之效果，但「技術思想與具備功能不相同」，故待鑑定物與上訴人等
          所有之公告第327377號（申請案號00000000）專利申請範圍不相同。
      準此國立中正大學此部分之鑑定報告自足採信。另上訴人私自聲請國立中興大
      學鑑定報告書，僅係依據新型公告第327377號「後掀斜空式舞台車結構」專利
      案的專利公報以及專利說明書影本各乙扮、待鑑定物之照片共六張、中國生產
      力中心鑑定報告乙份、中正大學鑑定報告乙份等資料作「書面鑑定」，有該鑑
      定報告書附卷可稽（見本院卷第一九五至二０三頁），既未勘驗實物舞台車，
      又未拆解該車，更未依專利侵害鑑定基準之流程鑑定，自難採信。
  (二)可旋轉、升降之舞台結構（新型）方面：
    １、中國生產力中心、國立中正大學就上訴人專利範圍之構成要件與系爭舞台車
        構成要件，分別依上開專利侵害鑑定基準流程以全要件原則，逐一比較，詳
        如附表三、四所示，有該鑑定報告可稽。惟查新型專利，於鑑定時即須拆解
        分析，了解相關構造，惟中國生產力心於鑑定過程中，亦未拆解系爭舞台車
        ，如上(一)所述，，即難精確。次依上開法規規定，解析專利範圍之構成要件
        ，應以說明書所載之申請專利範圍為基準，不得任意解析構件，亦如上(一)所
        述。然查中國生產力心之專利範圍之構件，並未依據專利說明書（按即中華
        民國專利公報之申請專利範圍）解析，而係自行調整解讀構件，且構件僅有
        三件，反之國立中正大學之專利範圍之構件，係依專利說明書所載為準，加
        以解析，而符合上開規定，並有四構件，此有中國生產力心、國立中正大學
        之鑑定報告可考。查中國生產力心之構件既不符上開規定，其全要件原則之
        分析比對，自難正確，遑論均等論部分。加以中國生產力心於均等論中，就
        系爭舞台車使用「．．．螺絲鎖結台面板與缸軸末端面方式，達到軸、板呈
        Ｔ形垂直結合果，連結方式與系爭專利不同」；「．．利用鏈輪傳動與系爭
        專利之齒輪傳動方式不同」，係屬一種簡易之置換，乃謂二者「實質相同」
        ，惟簡易置換之理由並未敘明，自難採信。反之，國立中正大學就附表第
        二、四項，全要件不符合部分，再據專利侵害鑑定基準流程以均等論分析（
        詳見國立中正大學鑑定報告「可旋轉、升降之舞台結構」第六、七頁）：
        (1)技術手段：
          待鑑定物之旋轉裝置係在馬達上固結有一鏈輪，鏈輪與傳動輪間藉由鏈
            條連結傳動，鏈條設有一惰輪，惰輪旁附有張力調節裝置以調節鏈條之
            張力。旋轉上座內部下方各有四對稱制輪組，每組由兩個滑輪組戌，滑
            輪成90度角作用於不同平面上，保持該升降裝置旋轉作動時之穩定性。
          上座內部下方有四對稱銅製間隙塊，間隙塊內側則藉彈簧頂摯於油壓缸
            外緣，以保持該升降裝置旋轉作動時之穩定性。
          傳動旋轉時，馬達至多上升至高度之一半，旋轉骨架的旋轉形成舞台旋
            轉效果。系爭專利之旋轉部設在壓缸軸近螺紋端處，以在軸承外套設有
            連套齒輪，使其與旋轉主輪相鄰齒合，上座與連套齒輪不相干涉，連套
            輪在上部周邊焊接裝置旋轉骨架頂部之支架，壓缸軸之螺紋端通過連套
            齒輪而螺合台面板。油壓傳動時馬達與檯面板上升至最頂端。
            綜合以上得知二者之技術手段不同。
        (2)具備功能：
          轉部控制旋轉骨架旋轉，旋轉部包含鏈輪、惰輪、旋轉主台面板；鏈輪設
          有彈簧及惰輪以調節鏈條張力，上座內部上下方各有四對稱制輪組，每組
          由兩個滑輪組成，滑輪成90度角作用於不同平面上以保持該升降裝旋轉作
          動時之穩定性；傳動旋轉時，馬達至多上升至高度之一半，更增旋轉台面
          板之穩定性。由此得知二者傳動機構具備之功能不同。
        (3)達成效果：
          待鑑定物藉由油壓缸之作動帶動台面板、上座及旋轉骨架升降，再以馬達
          帶動鏈輪驅動旋轉骨架及台面板旋轉，產生之效果與系爭專利達成之實質
          效果是相同。
         (4)鑑定結論：
          上述之分析比較，待鑑定物所利用之技術與本專利之技術特徵，具備功能
          實質上不相同，故待鑑定物與與上訴人等所有之公告第290045號「可旋轉
          、升降之舞台結構(三)（申請案號00000000)之申請範圍不同。
      準此國立中正大學此部分之鑑定報告自足採信。另上訴人私自聲請國立中興大
      學鑑定報告書，僅係依據新型公告第117777號「可旋轉、升降之舞台結構」專
      利案的專利公報以及專利說明書影本各乙扮、待鑑定物之照片共六張、中國生
      產力中心鑑定報告乙份、中正大學鑑定報告乙份等資料作「書面鑑定」，有該
      鑑定報告書附卷可稽（見本院卷第一八八至一九四頁），既未勘驗實物舞台車
      ，又未拆解該車，更未依專利侵害鑑定基準之流程鑑定，自難採信。
   (三)活動舞台車（新式樣）部分：
     1、中國生產力中心、國立中正大學就上訴人專利範圍之創作主要特徵與系爭舞
        台車特徵，分別依上開專利侵害鑑定基準流程，逐一比較，詳如附表五、六
        所示，有該鑑定報告可稽。惟查依上開法規定：「稱新式樣者，謂對物品之
        形狀、花紋、色彩或其結合之創作。」；「新式樣專利權範圍，以圖說所載
        之申請專利範圍為準；必要時，得審酌創作說明。」。又據專利侵害鑑定基
        準乙書所載判斷要件為：(1)肉眼觀察，同時同地且異時異地綜合判斷。(2)以
        物品使用狀態下的外觀造形為判斷客體。(3)整體觀察、綜合判斷，不拘泥於
        各造形要素。(4)全新功能或突破性設計之物品近似範圍較既有改良品為廣。
        (5)以視覺焦點所在之主要部位為判斷重點。(6)以創作特徵為判斷重點。（見
        專利侵害鑑定基準書第六一至六三頁）。經查系爭舞台車，既用於舞台表演
        用途，其視覺焦點所在之主要部位，應為前方舞台部分，惟中國生產力心鑑
        定報告以六個面作比較，非但無法彰顯創作特徵，且已模糊焦點，核與上開
        專利侵害鑑定基準判斷要件有違，自難採信。反之，國立中正大學鑑定報告
        ，以系爭舞台車平台兩側有飾板以波浪造型展開，該造型特徵為目光之焦點
        所在，且未落於上訴人之專利範圍內，自屬可採。另系爭舞台車之階梯部分
        ，呈簡單Ｈ型，並能隨時移動，有該鑑定報告可考，尚難認屬「創作特徵」
        ，附此明。
      準此國立中正大學此部分之鑑定報告自足採信。另上訴人私自聲請國立中興大
      學鑑定報告書，僅係依據新式樣公告第313426號「活動舞台車」專利案的專利
      公報以及專利說明書影本各乙扮、待鑑定物之照片共四張、中國生產力中心鑑
      定報告乙份、中正大學鑑定報告乙份等資料作「書面鑑定」，有該鑑定報告書
      附卷可稽（見本院卷第一九五至二０三頁），既未勘驗實物舞台車，又未肉眼
      觀察，同時同地且異時異地綜合判斷，有違專利侵害鑑定基準之流程鑑定，自
      難採信。
    從而中國生產力心及國立中興大學之鑑定書，並不足認定系爭舞台車，有何侵害
    上訴人專利情形。反之，國立中正大學之鑑定書，足以認定系爭舞台車，並未侵
    害上訴人專利權。
四、又查上訴人丙○○曾先後對被上訴人長億公司及負責人徐邱麗寶分別所享有之新
    型第一二四六０二號「車輛可變式舞台構造」、新式樣第０六六二九一號「第七
    類活動舞台車」及新型第一六一七九六號「具升降旋轉功能之舞台結構」等專利
    向經濟部智慧財產局提出異議或舉發，惟均遭審定不成立，此有新型第一二四六
    ０二號專利證證書影本乙件、新式樣第０六六二九一號專利證書影本乙件、新型
    第一六一七九六號專利證書影本乙件、舉發審定書影本乙件、異議審定書影本二
    件等在卷可稽（見本院卷第四九至六二頁），茲查經濟部智慧財產局於上述審定
    書中，所敘明之長億公司及徐邱麗寶所享有之專利內容及特徵，經核與中國機械
    工程學會（詳該學會鑑定書）及國立中正大學就系爭舞台車進行鑑定時，所指明
    之系爭舞台車之構造特徵，大致相符，據此足充分證明被上訴人長億公司確係依
    照所享有之專利而為製造系爭舞台車，參以上訴人丙○○就被上訴人長億公司及
    負責人徐邱麗寶所享有之專利所提出之異議或舉發又均遭駁認定不成立，綜合以
    觀，足認系爭舞台車，自無侵害上訴人所享有之專利權可言，足堪認定。又查本
    件中國生產力心及國立中正大學鑑定書，均以該機關名義鑑定，有該鑑定書可佐
    ，且業將鑑定意見詳述書中，加以國立中正大學係原審函詢上訴人，經上訴人具
    狀同意之鑑定機關（見原審卷二第一００、一０二、一０三頁），自無再傳訊個
    人即財團法人中國生產力中心徐德和及國立中正大學鄭志鈞教授到院作證必要，
    更無所謂鄭志鈞教授個人專長不足問題。又查專利法第一百三十一條第二、三、
    四項規定：「專利權人就第一百二十三條至第一百二十六條提出告訴，應檢附侵
    害鑑定報告與侵害人經專利權人請求排除侵害之書面通知。」；「未提出前項文
    件者，其告訴不合法。」「司法院與行政院應協調指定侵害鑑定專業機構。」。
    惟查該條條文僅稱「侵害鑑定報告」，而非「專業機構之侵害鑑定報告」，稽其
    意旨，應僅要求專利權人提出侵害鑑定報告，以具體表明其專利權被侵害之事實
    ，避免延滯訴訟，並非限定其必須提出同條第四項經指定之專業機構所出具之鑑
    定報告，以嚴格限制其告訴權之行使。」，最高法院八十八年度台非字第二三三
    號裁判，可資參照，併此明。
五、綜上所述，本件上訴人主張被上訴人等侵害上訴人之專利權部分，未能舉證以實
    其說，為不足採，被上訴人抗辯未侵害專利權，尚屬可信。是則上訴人執此主張
    被上訴人應負共同侵權行為及違反專利法之損害賠償云云，自屬無據。從而，上
    訴人主張本於共同侵權行為及違反專利法之法律關係，請求被上訴人上開聲明第
    所示為無理由，不應准許。又上訴人在原審已為假執行之聲請，並經原審駁回在
    案，是本院毋庸再駁回假執行之聲請，附此明。又原審為上訴人敗訴之判決，
    及駁回其假執行之聲請，並無不合。上訴意旨指摘原判決不當，求予廢棄改判，
    為無理由，應予駁回。末查原審理由中據上論結欄，雖漏載民事訴訟第八十五條
    第一項前段法條，但對判決結果不生影響，併此明。
六、本件事證已臻明確，兩造其餘主張、陳述及舉證，於本院心證之形成及判決之結
    果，均不生影響，爰不一一論述，併此說明。
七、據上論結，本件上訴為無理由，依民事訴訟法第四百四十九條第一項、第七十八
    條、第八十五條第一項前段，判決如主文。
中      華      民      國    九十      年      六      月    二十六    日
~B1民事第六庭審判長法  官  吳火川
~B2                法  官  饒鴻鵬
~B3                法  官  陳繼先
右為正本係照原本作成。
如對本判決上訴，須於收受判決送達後二十日內向本院提出上訴書狀，其未表明上訴
理由者，應於提出上訴後二十日內向本院提出上訴理由書（須按他造人數附具繕本）
，並繳納送達用雙掛號郵票拾份（每份參拾肆元）。
上訴時應提出委任律師或具有律師資格之人之委任狀；委任有律師資格者，另應附具
律師及格證書及釋明委任人與受任人有民事訴訟法第四百六十六條之一第一項但書或
第二項（詳附註）所定關係之釋明文書影本。
~B                書記官  劉建智
中      華      民      國    九十      年      六      月    二十七    日
附註：
民事訴訟法第四百六十六條之一（第一項、第二項）
對於第二審判決上訴，上訴人應委任律師為訴訟代理人。但上訴人或其法定代理人具
有律師資格者，不在此限。
上訴人之配偶、三親等內之血親、二親等內之姻親，或上訴人為法人、中央或地方機
關時，其所屬專任人員具有律師資格並經法院認為適當者，亦得為第三審訴訟代理人
。
                                                                        Ｌ
附表一
註：Ａ. Ｅ. Ｒ=All Element Rule(全要件原則)
┌──────────┬──────────┬───┬───┬───┐
│ 專 利 權 案 要 件  │待 分 析 物 品 要 件│ A.E.R│均等論│禁反言│
├──────────┼──────────┼───┼───┼───┤
│1.舞台基部：包含在車│舞台基部：包含在車頭│不相同│相同  │－－－│(一)
│頭之後方的主板，主板│之後方的主板，主板兩│      │      │      │
│兩側樞設之展開側板，│側樞設之展開側板，及│      │      │      │
│及異於車頭之方向樞設│異於車頭之方向樞設之│      │      │      │
│之前板，且展開側板與│前板，且展開側板與前│      │      │      │
│前板在底面均設有腳柱│板在底面均設有腳柱，│      │      │      │
│，主板在兩側邊靠近車│主板在兩側邊靠近車頭│      │      │      │
│頭的位置各固設有固定│的位置各固設有升降壓│      │      │      │
│架，在固定架上樞設有│缸                  │      │      │      │
│升降壓缸            │                    │      │      │      │
├──────────┼──────────┼───┼───┼───┤
│2.第一升架：升降壓缸│第一升架：升降壓缸的│相同  │相同  │－－－│  (二)
│的缸軸與第一升架底面│缸軸與第一升架底面樞│      │      │      │
│樞接，第一升架在兩側│接，第一升架在兩側邊│      │      │      │
│邊各樞設一側架，在第│各樞設一側架，在第一│      │      │      │
│一升架之底面固定二相│升架之底面固定二相鄰│      │      │      │
│鄰、水平直線上呈反向│、水平直線上呈反向的│      │      │      │
│的側展壓缸，側展壓缸│側展壓缸，側展壓缸以│      │      │      │
│以一對為一組，得設置│一對為一組，設置有二│      │      │      │
│二組以上，第一升架在│組，第一升架在前方下│      │      │      │
│前方下端樞設有頂升壓│端樞設有二頂升壓缸，│      │      │      │
│缸，頂升壓缸之缸軸係│頂升壓缸之缸軸係為與│      │      │      │
│為與第二升架樞接    │第二升架樞接        │      │      │      │
├──────────┼──────────┼───┼───┼───┤
│3.第二升架：第二升架│第二升架：第二升架一│相同  │相同  │－－－│(三)
│一端正係樞接住第一升│端正係樞接第一升架前│      │      │      │
│架前端底面，第二升架│端底面，第二升架底面│      │      │      │
│底面相對始首端係樞接│相對始首端係樞接出一│      │      │      │
│出一推伸壓缸，使推伸│推伸壓缸，使推伸壓缸│      │      │      │
│壓缸之缸軸得與燈光架│之缸軸得與燈光架樞接│      │      │      │
│樞接                │接                  │      │      │      │
├──────────┼──────────┼───┼───┼───┤
│4.燈光架：因與第二升│燈光架：因與第二升架│ 相同 │相同  │－－－│ (四)
│架之推伸壓缸樞接，故│之推伸壓缸樞接，故能│      │      │      │
│能推伸自由伸縮，燈光│推伸自由伸縮，燈光架│      │      │      │
│架兩側樞設可調整角度│前側之架桿可供燈體結│      │      │      │
│之燈桿              │合吊掛              │      │      │      │
└──────────┴──────────┴───┴───┴───┘
附表二
┌────────┬───────────┬───────────┐
│專 利 案        │待 鑑 定 物           │是 否 符 合           │
├────────┼───────────┼───────────┤
│(一)一種後掀斜空式│一種後掀斜空式舞台車結│不符合。              │(一)
│舞台車結構，其中│構（如附件一之圖所示）│待鑑定物在異於車頭之方│
│包含展升活動部與│，其中包含展升活動部與│向有一階梯板，此階梯板│
│舞台基部，舞台基│舞台基部，舞台基部包含│受油壓缸推動，設計成為│
│部，舞台基部更包│車頭之後方的主板，展開│上下舞台之走道，傾斜樞│
│含主板、展開側板│之側板樞設於主板兩側，│接於舞台底板（如附件一│
│、前板，車體在前│異於車頭之方向樞設有前│之圖三所示）之正前方，│
│頭之後方的長形板│板，且展開側板在底面均│亦可成為車廂之後壁。  │
│即為主板，主板在│設有腳柱，以便支撐於地│                      │
│兩側樞設有數塊展│面在異於車頭之方向有一│                      │
│開側板，異於車頭│階梯板，此階梯板受油壓│                      │
│之方向則樞設有前│缸推動，設計成為上下舞│                      │
│板，展開側板與前│台之走道，傾斜樞接於舞│                      │
│板在底面均設有腳│底板（如附件一之圖三所│                      │
│柱以便支撐於地面│示）之正前方，亦可成為│                      │
│，              │車廂之後壁            │                      │
├────────┼───────────┼───────────┤
│(二)展升活動部包含│展升活動部包含第一升架│符合                  │(二)
│一第一升架，第一│，主板靠近車頭的兩側位│待鑑定物此部份之特徵符│
│升架在兩側邊各樞│置固設有升降壓缸各一組│合本專利特徵描述之文義│
│設一側架，為能推│，舞台主板設有隔板，使│。                    │
│出側架，在第一升│升降油壓缸隱藏於該隔板│                      │
│架之底面固定二相│內側，第一升架底面樞接│                      │
│鄰、水平直線上呈│於升降壓缸的升降缸軸上│                      │
│反向的側展壓缸，│，可頂推第一升架向外掀│                      │
│使側展壓缸之缸軸│開或垂直收合，二側架樞│                      │
│與側架樞設以能推│接於第一升架之兩側邊，│                      │
│出，側展壓缸以一│側展壓缸以一對為一組，│                      │
│對為一組，得設置│設置有兩組，呈反向推展│                      │
│二組以上        │側板，第一升架在前方下│                      │
│                │端樞設有頂升壓缸，頂升│                      │
│                │壓缸之缸軸係為與第二升│                      │
│                │架樞接                │                      │
├────────┼───────────┼───────────┤
│(三)其主要特徵在於│主板在鄰近車頭位置即相│符合。                │(三)
│：主板在鄰近車頭│對舞台的後方，主板在兩│待鑑定物此部份之特徵符│
│位置即相對舞台的│側邊靠近車頭位置的兩側│合本專利特徵描述之文義│
│後方，主板在兩側│邊，各固設有固定架以架│。                    │
│邊靠近車頭位置的│設展升活動部，        │                      │
│兩側邊，各固設有│                      │                      │
│固定架以架設展升│                      │                      │
│活動部，        │                      │                      │
├────────┼───────────┼───────────┤
│(四)展升活動部包含│展升活動部包含升架、燈│符合。                │(四)
│升架、燈光架，在│光架，在固定架內側上部│待鑑定物此部份之特徵符│
│固定架內側上部高│高度，朝車頭方向縱斜向│合本專利特徵描述之文義│
│度，朝車頭方向縱│地樞設有升降壓缸，升降│。                    │
│斜向地樞設有升降│壓缸的缸軸與第一升架底│                      │
│壓缸，升降壓缸的│面樞接，使固定架面向表│                      │
│缸軸與第一升架底│演方向；              │                      │
│面樞接，使固定架│                      │                      │
│面向表演方向；  │                      │                      │
├────────┼───────────┼───────────┤
│(五)第一升架在前方│第一升架在前方下端樞設│不符合                │(五)
│下端樞設有頂升壓│有頂升壓缸，頂升壓缸之│待鑑定物燈光架（如附件│
│缸，頂升壓缸之缸│缸軸係為與第二升架樞接│一之圖二所示）之特徵不│
│軸係為與第二升架│在第一升架前端底面，第│符合本專利特徵描述之文│
│樞接，而第二升架│二升架底面上設有可供懸│義。                  │
│一端正係樞接在第│吊燈具之固定元件（如附│                      │
│一升架前端底面，│件一之圖二所示）；並有│                      │
│第二升架底面相對│一II型之管狀伸縮架可自│                      │
│始首端係樞接出一│升架板延伸成為自由伸縮│                      │
│推伸壓缸，使推伸│之燈光架              │                      │
│壓缸之缸軸得與燈│                      │                      │
│光架樞接以能推伸│                      │                      │
│可由第二升架自由│                      │                      │
│伸縮之燈光架；燈│                      │                      │
│光架兩側另外樞設│                      │                      │
│可以調整角度之燈│                      │                      │
│桿，使燈桿供燈體│                      │                      │
│結合定位。另，於│                      │                      │
│第二升架底面兩側│                      │                      │
│各設置一組輔助伸│                      │                      │
│縮架各往兩側邊延│                      │                      │
│伸              │                      │                      │
│                │                      │                      │
└────────┴───────────┴───────────┘
附表三
┌──────────┬──────────┬────┬───┬───┐
│本 專 利 權 案 要 件│待 鑑 定 物 品 要 件│Ａ.Ｅ.Ｒ│均等論│禁反言│
├──────────┼──────────┼────┼───┼───┤
│(一)升降部：係在底座上│升降部：係在基座上固│不相同  │相同  │  --- │(一)
│固定一壓缸，壓缸軸末│定一油壓缸，壓缸軸末│        │      │      │
│端設成螺合端以螺合台│端鎖結一台面板      │        │      │      │
│面板                │                    │        │      │      │
├──────────┼──────────┼────┼───┼───┤
│(二)一罩狀上座：係穿固│一罩管狀上座：係拴套│不相同  │相同  │      │(二)
│鎖抵於壓缸軸近上端處│於油壓缸之外側，罩管│        │      │      │
│，其在中央為壓缸軸穿│狀上座之上端處與台面│        │      │      │
│經並固定，且在底面一│板之底緣鎖結，其管中│        │      │      │
│邊固定旋轉馬達      │央為壓缸軸所穿經，且│        │      │      │
│                    │在底端固結有一支架，│        │      │      │
│                    │支架之一邊鎖固有旋轉│        │      │      │
│                    │馬達；              │        │      │      │
├──────────┼──────────┼────┼───┼───┤
│(三)旋轉部：在壓缸軸近│旋轉部：在旋轉骨架下│不相同  │相同  │      │(三)
│螺紋端處套設有一軸承│端環面底面處固結一具│        │      │      │
│，並在軸承外套設有連│中孔之傳動鏈輪，此傳│        │      │      │
│套齒輪，使其與旋轉主│動鏈輪靠鏈條與裝在旋│        │      │      │
│輪相鄰齒合，而連套齒│轉馬達上之主動鏈輪而│        │      │      │
│輪與上座則不相干涉，│旋轉，傳動鏈輪與罩管│        │      │      │
│連套齒輪在上部周邊焊│狀上座不相干涉，傳動│        │      │      │
│接設置有旋轉骨架頂部│鏈輪之上方則設置有旋│        │      │      │
│之支架              │轉骨架              │        │      │      │
└──────────┴──────────┴────┴───┴───┘
附表四
┌─────────┬────────────┬─────────┐
│    專  利  案    │    待   鑑   定   物   │   是 否 符 合    │
├─────────┼────────────┼─────────┤
│(一)一種可旋轉、升降│一種可旋轉、升降之舞台結│符合。            │
│之舞台結構(三)，包含│構，包含底座、升降部、台│                  │
│底座、升降部、台面│面板、旋轉骨架、旋轉部，│                  │
│板、旋轉骨架、旋轉│升降部帶著旋轉部及台面板│                  │
│部，升降部帶著旋轉│一起升降。              │                  │
│部及台面板一起升降│                        │                  │
│。                │                        │                  │
├─────────┼────────────┼─────────┤
│(二)旋轉部控制旋轉骨│旋轉部控制旋轉骨架旋轉（│不符合。          │
│架旋轉，旋轉部包含│如附件一之圖五所示），旋│待鑑定物旋轉傳動裝│
│連套齒輪、旋轉主台│轉部包含鏈輪、惰輪（如附│置之特徵與本專利旋│
│面板；壓缸軸在近上│件一之圖一所示）、旋轉主│轉傳動部特徵描述不│
│端處穿固鎖抵一罩狀│台面板；升降裝置為一基座│符合。            │
│上座，其在中央為壓│上固結一油壓缸（如附件一│                  │
│缸軸穿經並固定，上│之圖四所示），鏈輪設有彈│                  │
│座在底面一邊固定旋│簧及惰輪以調節鏈條張力如│                  │
│轉馬達；在壓缸軸近│（附件一之圖二所示），上│                  │
│螺紋端處套設有旋轉│座內部上下方各有四對稱制│                  │
│部之軸承，以在軸承│輪組，每組由兩個滑輪組成│                  │
│外套設有連套齒輪，│，滑輪成90度角作用於不同│                  │
│使其與旋轉主輪相鄰│平面上（如附件一之圖所示│                  │
│齒合，上座與連套齒│），以保持該升降裝置旋轉│                  │
│輪不相干涉，      │作動時之穩定性；上座內部│                  │
│                  │下方有四對稱銅套（如附件│                  │
│                  │一之圖三所示），銅套內側│                  │
│                  │則藉彈簧頂摯於油壓缸外緣│                  │
│                  │，以保持該升降裝置作動時│                  │
│                  │之穩定性。              │                  │
├─────────┼────────────┼─────────┤
│(三)連套齒輪在上部周│傳動鏈輪之上方則設置有旋│符合。            │
│邊焊接設置旋轉骨架│轉骨架，旋轉骨架（如附件│待鑑定物旋轉骨架之│
│頂部之支架，壓缸軸│一之圖五所示）係由上部周│特徵與本專利旋轉骨│
│之螺紋端通過連套齒│邊焊接旋轉骨架頂，壓缸軸│架特徵描述之文義符│
│輪而螺合台面板；藉│之螺紋端通過連套齒輪而螺│合。              │
│以壓缸帶動旋轉部、│合台面板；藉以壓缸帶動旋│                  │
│台面板升降，      │轉部、台面板升降，      │                  │
├─────────┼────────────┼─────────┤
│(四)旋轉部之連套齒輪│旋轉部為旋轉馬達帶動鏈輪│不符合。          │
│為旋轉馬達而帶動旋│再藉由鏈條連結傳動旋轉骨│待鑑定物旋轉傳動裝│
│轉骨架，形成舞台旋│架，傳動旋轉時，馬達至多│置之特徵與本專利旋│
│轉效果。          │上升至高度之一半，旋轉骨│轉傳動部特徵描述不│
│                  │架的旋轉形成舞台旋轉效果│符合。            │
│                  │。                      │                  │
└─────────┴────────────┴─────────┘
附表五
  異同比較：
    待分析物品之說明及實品照片顯示，待分析物品之整體形狀與本專利案申請專利
    範圍之形狀比較：
    (1)前視部份：相同處為待分析物品與系爭專利皆以壓缸撐起頂板，使頂板、第一
      板、燈光架之展伸後形態呈後掀斜空式；不同處為待分析物品於壓缸旁側設有
      隔板及燈光架兩側邊不再配設二支桿; 因系爭專利案之重點特徵部係在於舞台
      仲展後之形態，而不在於壓缸是否有隔板遮閉及燈光架是否少配設二支支桿，
      故可前視部分本中心認為其呈近似狀態。
    (2)後視部份：因待分析物品之後視部份為前視部份之對稱，故其分析結果，亦與
      前視部份相同，待分析物品與系專剎案近似狀態。
    (3)俯視部份：相同處為待分析物品與系爭專利案皆呈以主板、兩側板、前板所樞
      設成之凸字形舞台面、及由頂板、頂板側架、第一板、燈光架所展伸成之後掀
      斜空形態；不同處為待分析物品於燈光架兩側邊不再配設二支桿；因系爭專利
      案之重點特徵部係在於舞台仲展後之形態，而不在於燈光架是否少配設二支支
      桿，故俯視部份本中心認為其呈近似狀態。
    (4)仰視部份：待分析物品與系爭專利案兩者完全相同，皆呈以主板、兩側板、前
      板所樞設成之凸字形舞台底面，故仰視部分本中心，亦認定其呈相似狀態。
    (5)左視部份：相同處為待分析物品與系爭專利案皆由頂板、頂板側架、第一板、
      燈光架所展伸戌之後掀斜空形態、及由主板、側板、前板、腳柱所樞設成之舞
      台；不同處為待分析物品於壓缸前側設有隔板及車頭端兩側之設有與側板同寬
      之直立端板；因系爭專利之重點特徵部係在於舞台伸展後之形態，而不在於壓
      缸是否有隔板遮閉，且系爭專利案於車頭兩側亦設有寬度不及待分析物品之直
      立端板部份，故左視部份，本中心認為其呈近似狀態。
    (6)右視部份：相同處為待分析物品與系爭專利案皆由頂板、頂側架、第一板、燈
      光架所展伸成之後掀斜空形態，及由主板、側板、前板、腳柱所樞設成之舞台
      ；不同處為待分析物品於車頭端兩側之設有與側板同寬之直立端板；因系爭專
      利案於車頭端兩側亦設有直立端板部份，只是其寬度不及待分析物品之寬度，
      故右視部份本中心認為其呈近似狀。
    (7)整體視覺形態部份：待分析物品係呈於車頭後架設一具後掀斜空式形態之活動
      式舞台，與系爭專利之形態亦呈於車頭後架設設一具後掀斜空式之活動式舞台
      ，兩者完全相似，故本中心認定兩者於整體形態部份相似。
附表六：
    形狀比較：
    系爭專利案之重點特徵部係在於舞台伸展後之形態，車子的車頭形式非系爭專利
    特徵。待鑑定物與系爭專利案兩者皆以主板、兩側板、前板所組成之凸字形舞台
    底面，頂板側架、燈光架所展伸成之後掀斜空狀態、及由主板、側板、前板、腳
    柱所樞設成之舞台，待鑑定物與系爭專利案呈部份形狀近似，但待鑑定物平台上
    兩側設有飾板以波浪造型展開，一階梯板傾斜樞接於平台之正前方，此等造型皆
    為其形狀特徵、目光之焦點所在，並未詳載於專利案之申請專利範圍中，依據「
    專利侵害鑑定基準」第59頁新式樣申請專利範圍之界定中所言: 『創作說明所載
    之創作特點係專利權人主張之造形特徵，鑑定比對時務必列入考量。若創作說明
    載明非其創作之習知部分，縱使該習知部分與系爭物完全相同，而創作特點並不
    近似，亦不可判定為相同或近似。』，因此，待鑑足物與系爭專利案之申請專利
    範圍不相同。


司法院資訊處製作；財團法人民間司法改革基金會備份。
